【裁判字號】    99,上更(一),66
【裁判日期】    990811
【裁判案由】    毒品危害防制條例
【裁判全文】
臺灣高等法院臺中分院刑事判決      99年度上更(一)字第66號
上  訴  人  臺灣臺中地方法院檢察署檢察官
上  訴  人
即  被  告  丙○○
選任辯護人  楊雯齡律師
上列上訴人等因被告毒品危害防制條例案件，不服臺灣臺中地方
法院98年度訴字第1113號中華民國98年8月20日第一審判決（起
訴案號：臺灣臺中地方法院檢察署98年度偵字第4703號），提起
上訴，前經本院判決後，經最高法院發回更審，本院判決如下：
    主  文
一原判決撤銷。
二丙○○犯附表編號(一)、(二)、(四)至(十)、(十二)至(十五)、(十七)所示販賣第一
  級毒品罪，各處如附表編號(一)、(二)、(四)至(十)、(十二)至(十五)、(十七)主文
  欄所處之刑。應執行有期徒刑拾玖年，扣案之LG廠牌行動電話
  機具壹具（不含SIM卡）沒收，未扣案之販賣第一級毒品海洛
  因所得新臺幣玖仟陸佰元沒收，如全部或一部不能沒收時，以
  其財產抵償之。
三被訴於民國九十八年二月五日上午分別販賣第一級毒品與丁○○○、戊○○、庚○○三次（即附表編號(三)(十一)(十六)）部分，均無
  罪。
   事  實
一、丙○○綽號「阿州」、「阿宏」、「小白」、「林仔」，意
    圖營利，基於販賣第一級毒品海洛因之犯意，自民國98年1
    月25日起，至98年2月5日止，使用不知情之楊其徨所申請之
    門號0000000000號SIM卡，裝在非其所有之某不詳廠牌行動
    電話機具內，作為下述(一)、(二)、(五)至(十)、(十二)至(十五)、(十七)販賣第
    一級毒品海洛因之聯絡電話（該機具及門號均未扣案）之用
    ；及於98年2月14日，使用不知情之林金玉所申請之門號000
    0000000號之SIM卡，裝在其所有之扣案LG廠牌行動電話機具
    內，作為下述(四)販賣第一級毒品海洛因用之聯絡電話，而分
    別為下列販賣第一級毒品海洛因之犯行：
  (一)丁○○○於98年1月25日（農曆除夕）9時50分許、10時1分
    許、10時7分許、10時39分許、10時53分許，在家中以丈夫
    林指良名義申裝之00-00000000號市內電話，撥打丙○○使
    用之0000000000號行動電話，向丙○○洽購第一級毒品海洛
    因，並約在臺中縣龍井鄉○○路之「麥當勞」附近巷子內見
    面。嗣於98年1月25日11時許，在上開巷子內，丙○○以新
    臺幣（下同）1000元之代價，販賣第一級毒品海洛因1小包
    （該包份量可供丁○○○摻入香菸內施用1次）給丁○○○
    ，並向丁○○○收取現金1000元。
  (二)丁○○○於98年1月27日（農曆大年初二）8時38分許、9時
    11分許，以家中00-00000000號市內電話，於同日9時45分許
    、10時5分許，以其子林宏茂名義申請之0000000000號行動
    電話，撥打丙○○使用之0000000000號行動電話，向丙○○
    洽購第一級毒品海洛因，並約在臺中縣龍井鄉○○路之「麥
    當勞」附近巷子內見面。嗣於同日10時5分許後之數分鐘內
    ，在上址巷子內，丙○○以1000元之代價，販賣第一級毒品
    海洛因1小包（該包份量可供丁○○○摻入香菸內施用1次）
    給丁○○○，並向丁○○○收取現金1000元。
  (三)（詳下理由欄七、(二)「撤銷改判而為無罪諭知部分」之1.(1)
    論述，因本案丙○○被起訴販賣毒品次數較多，基於對照便
    宜起見，茲保留原起訴書及原審判決書之序號，下均同）
  (四)丁○○○於98年2月14日8時58分許，以0000000000號行動電
    話，於同日9時51分許、10時1分許，以家中00-00000000號
    市內電話，撥打丙○○使用之0000000000號行動電話（該門
    號SIM卡裝在丙○○所有之LG廠牌行動電話機具內），向丙○○洽購第一級毒品海洛因，並約在臺中縣龍井鄉○○路之
    「麥當勞」附近巷子內見面。嗣於同日10時1分許之後，在
    上址巷子內見面後，丙○○以1000元之代價，販賣第一級毒
    品海洛因1小包（該包份量可供丁○○○摻入香菸內施用1次
    ）給丁○○○，並向丁○○○收取現金1000元。
  (五)戊○○（綽號「泰國仔」）於98年1月25日（農曆除夕）18
    時33分許、19時4分許、19時6分許、19時8分許，以其父親
    陳永樺名義申請之0000000000號行動電話，撥打丙○○使用
    之0000000000號行動電話，向丙○○洽購第一級毒品海洛因
    ，並約在臺中市○○區○○路與福上巷之「85度C」咖啡蛋
    糕烘焙專賣店附近見面。嗣於同日19時8分許後之數分鐘，
    在上址附近，丙○○以1000元之代價，販賣第一級毒品海洛
    因1小包給戊○○，並向戊○○收取現金1000元。
  (六)戊○○於98年1月26日（農曆大年初一）11時14分許、12時2
    9分許、12時58分許、13時17分許，以0000000000號行動電
    話，撥打丙○○使用之0000000000號行動電話，向丙○○洽
    購第一級毒品海洛因，並約在臺中縣龍井鄉○○路20號之「
    永順宮」附近見面。嗣於同日13時27分許，丙○○抵達上址
    附近後，即以其使用之0000000000號行動電話，撥打戊○○
    使用之0000000000號行動電話確認，二人見面後，丙○○以
    1000元之代價，販賣第一級毒品海洛因1小包給戊○○，並
    向戊○○收取現金1000元。
  (七)戊○○於98年1月26日（農曆大年初一）14時48分許、15時4
    7分許、16時39分許、17時10分許，以0000000000號行動電
    話，撥打丙○○使用之0000000000號行動電話；丙○○於同
    日17時許，以0000000000號行動電話，撥打戊○○使用之00
    00000000號行動電話，戊○○在電話中，向丙○○洽購第一
    級毒品海洛因，並約在戊○○位於臺中縣龍井鄉○○路新庄
    仔巷71號之住處門口見面。嗣於同日17時13分許，丙○○抵
    達上址後，即以其使用之0000000000號行動電話，撥打戊○○使用之0000000000號行動電話確認，二人見面後，丙○○
    以1000元之代價，販賣第一級毒品海洛因1小包給戊○○，
    並向戊○○收取現金1000元。
  (八)戊○○於98年1月27日（農曆大年初二）10時10分許、10時1
    4分許，以0000000000號行動電話，撥打丙○○使用之00000
    00000號行動電話，向丙○○洽購第一級毒品海洛因，並約
    在戊○○位於臺中縣龍井鄉○○路新庄仔巷71號之住處門口
    見面。嗣於同日10時20分許，丙○○抵達上址後，即以其使
    用之0000000000號行動電話，撥打戊○○家中以戊○○爺爺
    陳義名義申裝之00-00000000號市內電話，向戊○○表示已
    在戊○○之住處外面，二人見面後，丙○○以1000元之代價
    ，販賣第一級毒品海洛因1小包給戊○○，但此次丙○○同
    意讓戊○○先欠款，而未向戊○○收取現金1000元（起訴書
    誤載此次犯罪時間為98年1月26日20時24分許）。
  (九)戊○○於98年1月27日（農曆大年初二）15時51分許、16時0
    1分許，以0000000000號行動電話，撥打丙○○使用之00000
    00000號行動電話，向丙○○洽購第一級毒品海洛因，並約
    在戊○○位於臺中縣龍井鄉○○路新庄仔巷71號之住處門口
    見面。嗣於同日16時19分許，丙○○抵達上址後，即以其使
    用之0000000000號行動電話，撥打戊○○家中之00-0000000
    0號市內電話，向戊○○表示其已在戊○○之住處前，戊○○再於同日16時20分許，以0000000000號行動電話，撥打丙○○使用之0000000000號行動電話確認，二人見面後，丙○○以1000元之代價，販賣第一級毒品海洛因1小包給戊○○
    ，惟丙○○同意讓戊○○部分欠款，而僅向戊○○收取現金
    800元。
  (十)戊○○於98年1月28日（農曆大年初三）8時54分許、9時28
    分許、9時47分許、10時4分許、10時20分許、10時31分許、
    10 時55分許、11時20分許、11時23分許、12時43分許、13
    時56分許、14時12分許、18時56分許，以0000000000號行動
    電話，撥打丙○○使用之0000000000號行動電話；丙○○於
    同日11時8分許，以其使用之0000000000號行動電話，撥打
    戊○○使用之0000000000號行動電話，戊○○於電話中向丙○○洽購第一級毒品海洛因，並約在戊○○位於臺中縣龍井
    鄉○○路新庄仔巷71號之住處門口見面。嗣於同日19時17分
    許（起訴書誤載為17時13分許），丙○○快抵達上址時，以
    其使用之0000000000號行動電話，撥打戊○○使用之000000
    0000號行動電話，向戊○○表示其在戊○○家前，戊○○於
    同日19時21分許，以0000000000號行動電話，撥打丙○○使
    用之0000000000號行動電話確認，二人見面後，丙○○以10
    00元之代價，販賣第一級毒品海洛因1小包給戊○○，惟丙○○同意讓戊○○部分欠款，而僅向戊○○收取現金800元
    。
  (十一)（詳下理由欄七、(二)「撤銷改判而為無罪諭知部分」之1.(2)
    論述）。
  (十二)己○○、辛○○於98年2月1日（起訴書誤載為於98年2月3日
    前某日中午時分），約好各出資500元，合計1000元，要向
    丙○○購買第一級毒品海洛因，即由己○○於同日13時41分
    許、15時3分許，在辛○○家中，使用辛○○家中申裝之00-
    00000000號市內電話，撥打丙○○使用之0000000000號行動
    電話，由己○○出面向丙○○洽購第一級毒品海洛因，並相
    約在臺中市○區○○路與民權路口見面，己○○、辛○○即
    共乘一部機車前往上址。嗣於同日15時25分許，己○○、辛○○抵達臺中市○區○○路586號之統一超商前，由己○○
    使用設於該址之00-00000000公共電話號撥打丙○○使用之
    0000000000號行動電話確認，丙○○與己○○二人見面後，
    丙○○以1000元之代價，販賣第一級毒品海洛因1小包給己○○，並向己○○收取現金1000元。
  (十三)己○○於98年2月3日13時56分許，以其家中父親蔡振光名義
    申裝之00-00000000號市內電話，撥打丙○○使用之0000000
    000號行動電話，向丙○○洽購第一級毒品海洛因，並相約
    在臺中市○區○○路與民權路口見面。嗣己○○於同日15時
    1分許抵達上址後，以設於臺中市○區○○路586號之統一超
    商前之00-00000000號公共電話，撥打丙○○使用之0000000
    000號行動電話確認時，丙○○改與己○○約至臺中市○區
    ○○路與西屯路口見面。二人於北區○○路與西屯路見面後
    ，丙○○以1000元之代價，販賣第一級毒品海洛因1小包給
    己○○，並向己○○收取現金1000元。
  (十四)緣丙○○與庚○○為認識10年左右之朋友，庚○○於98年1
    月間，將其所有之車牌號碼NM-7198號自用小客車，以23500
    元賣給丙○○，但約定丙○○僅先交付現金5000元，其餘18
    500元，則由丙○○販賣第一級毒品海洛因給庚○○之代價
    中扣抵。庚○○於98年2月3日9時20分許、10時58分許、11
    時34分許、11時47分許，以其姊姊鄭郁芬名義申請之000000
    0000號行動電話，撥打丙○○使用之0000000000號行動電話
    ，向丙○○洽購第一級毒品海洛因，並約在庚○○位於臺中
    市北屯區○○○街154之3號住處樓下見面。嗣於同日11時47
    分許後之數分鐘，在上址，丙○○以1000元之代價，販賣第
    一級毒品海洛因1小包給庚○○，價金則由丙○○向庚○○
    購車之車款中抵扣。
  (十五)庚○○於98年2月4日20時32分許、20時39分許，以00000000
    00號行動電話，撥打丙○○使用之0000000000號行動電話，
    向丙○○洽購第一級毒品海洛因，並約在庚○○位於臺中市
    ○○區○○路3段59號所經營麵攤附近見面。嗣於同日20時3
    9分許後之數分鐘，在上址附近，丙○○以1000元之代價，
    販賣第一級毒品海洛因1小包給庚○○，價金則由丙○○向
    庚○○購車之車款中扣抵。
  (十六)（詳下理由欄七、(二)「撤銷改判而為無罪諭知部分」之1.(3)
    論述）。
  (十七)庚○○於98年2月5日18時24分許、19時29分許、20時24分許
    ，以0000000000號行動電話，撥打丙○○使用之0000000000
    號行動電話，向丙○○洽購第一級毒品海洛因，並約在庚○○位於臺中市○○區○○路3段59號所經營麵攤附近見面。
    嗣於同日20時24分許後之數分鐘，在上址附近，丙○○以10
    00元之代價，販賣第一級毒品海洛因1小包給庚○○，價金
    則由丙○○向庚○○購車之車款中抵扣。
二、嗣於98年2月17日10時10分許，經警持臺灣臺中地方法院核
    發之搜索票，前往丙○○位於臺中市北區○○○○街107號7
    樓之3住處進行搜索，扣得丙○○所有供與丁○○○聯絡買
    賣第一級毒品海洛因事宜（指前開一、(四)部分）之LG廠牌行
    動電話機具1具（其內置有以林金玉名義申請而非丙○○所
    有之門號0000000000號SIM卡1張），及無法證明與本案販賣
    毒品海洛因相關之OKWAP廠牌行動電話機具1具（裝置電池處
    置有與本案無關之第一級毒品海洛因4包）、皮帶1條（內側
    置有與本案無關之第一級毒品海洛因15包）（以上海洛因19
    包合計淨重2. 07公克，空包裝總重4.37公克）、GPLUS廠牌
    行動電話機具1具、SHARP廠牌行動電話機具1具（內含門號0
    000000000號之SIM卡1張）及和信電訊股份有限公司GSM卡1
    張。
三、案經臺灣臺中地方法院檢察署檢察官自動檢舉及臺中市警察
    局第六分局報請該署檢察官偵查起訴。
    理  由
一、證據能力：
  (一)按刑事被告之詰問權，係指訴訟上被告有在審判庭盤詰證人
    之權利；偵查中檢察官訊問證人，旨在蒐集被告犯罪證據，
    以確認被告嫌疑之有無及內容，與審判中透過當事人之攻防
    ，經由詰問程序調查證人以認定事實之性質及目的有別。偵
    查中辯護人僅有在場權及陳述意見權，此觀刑事訴訟法第24
    5條第2項前段之規定甚明，檢察官訊問證人並無必須傳喚被
    告使其得以在場之規定，同法第248條第1項前段雖規定「如
    被告在場者，被告得親自詰問」，亦僅賦予該在場被告於檢
    察官訊問證人時得親自詰問證人之機會而已，被告如不在場
    ，殊難期有親自詰問之可能。此項未經被告詰問之被告以外
    之人於偵查中向檢察官所為之陳述，依刑事訴訟法第159條
    第1項、第159條之1第2項之規定，除顯有不可信之例外情況
    外，原則上為「法律規定得為證據」之傳聞例外，依其文義
    解釋及立法理由之說明，並無限縮於檢察官在偵查中訊問證
    人之程序，應已給予被告或其辯護人對該證人行使反對詰問
    權者，始有證據能力之可言。為保障被告之反對詰問權，並
    與現行法對傳聞例外所建構之證據容許範圍求其平衡，證人
    在偵查中雖未經被告之詰問，倘被告於審判中已經對該證人
    當庭及先前之陳述進行詰問，即已賦予被告對該證人詰問之
    機會，則該證人於偵查中之陳述即屬完足調查之證據，而得
    作為判斷之依據，此有最高法院97年度臺上字第405號判決
    意旨可參。是依上開說明可知，在偵查中訊問證人，被告或
    其辯護人對該證人雖未行使反對詰問權，依刑事訴訟法第15
    9條之1第2項之規定，原則上屬於法律規定為有證據能力之
    傳聞證據，於例外顯有不可信之情況，始否定其得為證據，
    亦即，得為證據之被告以外之人於偵查中向檢察官所為之陳
    述，因其陳述未經被告詰問，應認屬於未經合法調查之證據
    ，但非為無證據能力（此亦有最高法院96年度臺上字第4365
    號、96年度臺上字第3923號判決、97年臺上字第356號判決
    意旨可參）。本案丁○○○、戊○○、己○○、辛○○、庚○○於偵查中之具結證述，查無顯有不可信之情況，依上開
    之說明，具有證據能力，且丁○○○、戊○○、辛○○、庚○○已於原審審理中分別以證人身分具結接受詰問，被告之
    對質詰問權之保障亦已獲實踐，自應認丁○○○、戊○○、
    己○○、辛○○、庚○○於偵查中之證述，均有證據能力（
    被告、其辯護人於原審及被告於本院前審雖均爭執證人偵訊
    時證述之證據能力〈見原審卷二第42、137、150頁背〉，惟
    於本院行準備程序時則均同意引為證據之用〈見本院卷一第
    130頁背〉，附此敘明）。
  (二)次按被告以外之人於檢察事務官、司法警察官或司法警察調
    查中所為之陳述，與審判中不符時，其先前之陳述具有較可
    信之特別情況，且為證明犯罪事實存否所必要者，得為證據
    ，刑事訴訟法第159條之2定有明文。所謂「前後陳述不符」
    之要件，應就前後階段之陳述進行整體判斷，以決定其間是
    否具有實質性差異，惟無須針對全部陳述作比較，陳述之一
    部分有不符，亦屬之。而所謂「較可信之特別情況」之情形
    ，亦應就前後陳述時之各種外部情況進行比較，以資決定何
    者外部情況具有可信性。若陳述係在特別可信之情況下所為
    ，則虛偽陳述之危險性即不高，雖係審判外陳述，或未經被
    告反對詰問，仍得承認其有證據能力。所稱「外部情況」之
    認定，例示如下：
  1.時間之間隔：陳述人先前陳述是在記憶猶新的情況下直接作
    成，一般與事實較相近，事後即可能因記憶減弱或變化，致
    有不清晰或陳述不符之現象發生。
  2.有意識的迴避：由於先前陳述時被告未在場，是陳述人直接
    面對詢問警員所為陳述較為坦然；事後可能因陳述人對被告
    有所顧忌或同情，因而在被告面前較不願陳述不利被告之事
    實。
  3.受外力干擾：陳述人單獨面對檢察事務官或司法警察（官）
    所為之陳述，程度上較少會受到強暴、脅迫、詐欺、利誘或
    收買等外力之影響，其陳述較趨於真實。若被告在庭或有其
    他成員參與旁聽時，陳述人可能會本能的作出迴避對被告不
    利之證述，或因不想生事乃虛構事實而為陳述。
  4.事後串謀：目擊證人對警察描述所目睹情形，因較無時間或
    動機去編造事實，客觀上亦較難認與被告間有勾串情事，其
    陳述具有較可信性。但事後因特殊關係，雙方可能因串謀而
    統一口徑；或事後情況變化，兩者從原先敵對關係變成現在
    友好關係等情形，其陳述即易偏離事實而較不可信。
  5.警詢或檢察事務官偵查時，有無辯護人、代理人或親友在場
    ：如有上開親誼之人在場，自可期待證人為自由從容之陳述
    ，其證言之可信度自較高。
  6.警詢或檢察事務官所作之偵查筆錄記載是否完整：如上開筆
    錄對於犯罪之構成要件、犯罪態樣、加重減輕事由或起訴合
    法要件等事實或情況，均翔實記載完整，自可推定證人之陳
    述，與事實較為相近，而可信為真實。
    按丁○○○於警詢時指證向被告購買毒品海洛因，彼此間並
    有金錢交易無誤，於原審卻改證述被告不收錢，伊係自行丟
    錢給被告云云；戊○○於警詢亦指證向被告購買毒品海洛因
    ，於原審卻改證述並未購買或合資購買或單純放鞭炮云云，
    其等警詢證述與嗣後原審審理時證述內容已有不符（詳下述
    三、(一)2.、(二)2.之記載）。惟觀丁○○○於98年2月17日製
    作2次警詢筆錄，其製作時間分別為是日13時2分起至13時58
    分止，及15時15分起至15時36分止（見警卷第13至20頁），
    戊○○則於98年2月19日12時30分起至16時止製作警詢筆錄
    （見98偵4703卷第17至25頁）（均非夜間詢問）；且在製作
    各該筆錄前，均告知其等涉嫌毒品危害防制條例案件，得保
    持沈默，無須違背自己之意思而為陳述、得選任辯護人及得
    請求調查有利之證據等權利告知事項；製作各該警詢筆錄過
    程中，警方並有穿插提示其等與被告之通訊監察譯文與其等
    辨識，尚無因時間經過以致記憶模糊不清之情；丁○○○製
    作第1次警詢筆錄時表明不用請辯護人，也不要通知親友到
    場，第2次警詢筆錄則已有其兒子在場陪同製作筆錄；戊○○於原審雖表示其製作警詢筆錄時，仍在戒斷中，且晚上沒
    有睡覺，意識並不清楚（見原審卷二第107頁背），而其警
    詢時係以證人身分應詢，且因案在臺灣臺中看守所（應係臺
    中監獄臺中分監）服刑中，故警員對其製作警詢筆錄時並未
    進行同步錄影錄音，有偵查佐鍾瑞鋒製作之職務報告書在卷
    （見本院卷一第141頁）可佐，以致無法透過勘驗警詢筆錄
    之錄音光碟查悉戊○○製作警詢筆錄時之意識狀況，惟經本
    院勘驗其當日（98年2月19日）17時26分於檢察官偵訊時之
    偵訊光碟，勘驗結果與其當日偵訊時製作筆錄內容完全相符
    ，戊○○意識清楚，音量宏大，並無意識不清之情況，載明
    於本院準備程序筆錄（見本院卷一第155頁背），戊○○對
    此勘驗結果亦表示無意見，嗣並主動證稱：「我有作偽證，
    是丙○○要我幫他作偽證」（見本院卷一第155頁背），並
    證述其98年2月19日警詢時意識清楚，該日筆錄內容所載均
    實在（見本院卷一第157頁背）；而丁○○○、戊○○於警
    詢均指證向被告購買毒品之時間、地點、價金、方式，鉅細
    靡遺，亦與其等嗣後於偵訊時所述情節大致相符；而丁○○○、戊○○於警詢時均係單獨應詢，被告並不在場，其等直
    接面對警員所為陳述較為坦然，較無可能為袒護被告，或懼
    於指證犯行，而為迴護被告之說詞；反觀其等於原審審理時
    均面臨被告在場且其（被告）已因販毒重罪遭起訴，所為待
    證事項復為被告究竟有無販賣毒品海洛因予其等（丁○○○
    、戊○○）之重要事項，基於人性趨吉避凶之自然心理，丁○○○、戊○○未能當庭指證被告販賣毒品，尚難認與常情
    、經驗法則相違背。故丁○○○、戊○○於警詢所述雖與審
    判中不符，然依其等警詢時應詢環境、狀況均尚屬良好，並
    未有不能自由陳述之情形，顯然具有較可信之特別情況，且
    為證明被告販賣海洛因之極度封閉犯罪事實存否所必要，依
    上開規定，自有證據能力（被告、其辯護人於原審及被告於
    本院前審雖均爭執證人警詢時證述之證據能力〈見原審卷二
    第42、137頁〉，惟於本院行準備程序時則均同意引為證據
    之用〈見本院卷一第130頁背〉，附此敘明）。
  (三)次按被告以外之人於審判中有死亡者，其於檢察事務官、司
    法警察官或司法警察調查中所為之陳述，經證明具有可信之
    特別情況，且為證明犯罪事實之存否所必要者，得為證據，
    刑事訴訟法第159條之3第1款定有明文。審之對質詰問權乃
    根源於憲法之刑事被告權利（大法官會議釋字第384號解釋
    可為參照），任何有礙被告行使前述權利之例外規定，在適
    用範圍上自應限縮，是以前述刑事訴訟法第159條之3第1款
    之適用範圍，即應由同條「經證明具有可信之特別情況」、
    「證明犯罪事實之存否所必要」兩項要件從嚴加以決定。而
    所謂「經證明具有可信之特別情況」，應依據陳述人於陳述
    時之「外部情況」是否具有可信性決定之，且必須依據陳述
    人之觀察、記憶、表達是否正確，暨陳述人有無虛偽陳述之
    動機而加以綜合決定。查證人己○○在警詢時所為之陳述，
    屬被告以外之人於審判外之言詞陳述，且證人己○○於原審
    審理期間，因於98年5月25日顱內出血死亡而未於原審98年6
    月23日審理期日到庭，有己○○之法務部戶役政連結作業系
    統、臺灣高等法院被告前案紀錄表及原審98年6月23日審理
    期日報到單各1份存卷可稽（見原審卷二第121、122、134頁
    ）。然觀己○○於警詢時所為之陳述內容，係屬證明本案犯
    罪事實存否所必要之證據，本院審酌己○○於警詢時所為之
    陳述，因該時距離案發時間較近，記憶較深刻清晰，表達較
    為明確，且其與被告間，並無具體事證顯示彼此間有何嫌隙
    素怨，衡情其並無虛偽陳述，故意誇飾案件情節，設詞誣陷
    被告之動機及必要；況證人己○○於警詢時所為之陳述，經
    核與辛○○在偵查中及原審審理時證述之情節大致吻合，準
    此，己○○於警詢時陳述之憑信性應已獲得擔保。本院綜上
    跡證，認為己○○於警詢時所為之指述，既經證明具有可信
    之特別情況，並為證明犯罪事實之存否所必要者，而與刑事
    訴訟法第159條之3第3款所示要件相符，自有證據能力，得
    作為本件認定事實之憑據（被告、其辯護人於原審及被告於
    本院前審雖均爭執證人警詢時證述之證據能力〈見原審卷二
    第150頁背〉，惟於本院行準備程序時則均同意引為證據之
    用〈見本院卷一第130頁背〉，附此敘明）。
  (四)按有事實足認被告或犯罪嫌疑人有最輕本刑為3年以上有期
    徒刑之罪嫌，並危害國家安全或社會秩序情節重大，而有相
    當理由可信其通訊內容與本案有關，且不能或難以其他方法
    蒐集或調查證據者，得發通訊監察書。前項通訊監察書，偵
    查中由檢察官依司法警察機關聲請或依職權以書面記載第11
    條之事項，並敘明理由、檢附相關文件，聲請該管法院核發
    ，通訊保障及監察法第5條第1項第1款、第2項定有明文。查
    下列經本院所引用有關被告所持用之0000000000號、000000
    0000號行動電話之監聽錄音，業經原審法院以98年度聲監字
    第74號、98年度聲監續字第71號核准在案，已經本院向原審
    法院調閱上開通訊監察卷宗核閱屬實，並影印相關通訊監察
    書、電話附表、通訊監察結束報告書、通知受監察人聲請書
    等件在卷（見本院卷一第66至77頁）可參，復有通訊監察譯
    文紀錄附卷（見97他4290卷第81至93頁）可參，乃係依法所
    為之監聽。且審酌電話監聽侵害被告權益之種類及輕重、對
    於被告訴訟上防禦不利益之程度、犯罪所生之危害或實害等
    情形，兼顧人權保障及公共利益之均衡維護，堪認此部分電
    話監聽合於比例原則，自具有證據能力。又按通訊監察錄音
    之譯文，僅屬依據監聽錄音結果予以翻譯之文字，固具文書
    證據之外觀，惟實際上仍應認監聽所得之錄音帶或光碟，始
    屬調查犯罪所得之證物；刑事訴訟法第165條之1第2項所稱
    之證物，如其蒐證程式合法，並經合法調查，自具證據能力
    。因此檢察官如提出通訊監察錄音之譯文為其證據方法，實
    乃以其監聽所得之錄音帶或光碟，為調查犯罪所得之證物，
    法院本應依刑事訴訟法第165條之1所列之方法調查，以判斷
    該錄音帶或光碟是否與通訊監察錄音之譯文相符。而監聽錄
    音製作之譯文，雖通常為偵查犯罪機關單方面製作，然若被
    告或訴訟關係人對其真實性並無爭執，經法院於審判期日提
    示譯文供當事人辨認、表示意見並為辯論者，程式自屬適法
    （最高法院95年度臺上字第295號、94年度臺上字第4665號
    判決意旨參照）。查本案卷內之上開電話監聽，取證程序未
    見違法情事，已如前述；而警方依監聽錄音所製作之監聽譯
    文，經本院提示予檢察官、被告及辯護人後，迄言詞辯論終
    結前均無異議，則依上開說明，本案卷內通訊監察譯文自具
    證據能力。
  (五)按被告以外之人（包括證人、鑑定人、告訴人、被害人及共
    同被告等）於審判外之陳述雖不符刑事訴訟法第159條之1至
    之4等4條之規定，而經當事人於審判程序同意作為證據，法
    院審酌該言詞陳述或書面陳述作成時之情況，認為適當者，
    亦得為證據；當事人、代理人或辯護人於法院調查證據時，
    知有刑事訴訟法第159條第1項不得為證據之情形，而未於言
    詞辯論終結前聲明異議者，視為有前項之同意，同法第159
    條之5定有明文。立法意旨在於傳聞證據未經當事人之反對
    詰問予以核實，原則上先予排除。惟若當事人已放棄反對詰
    問權，於審判程序中表明同意該等傳聞證據可作為證據；或
    於言詞辯論終結前未聲明異議，基於尊重當事人對傳聞證據
    之處分權，及證據資料愈豐富，愈有助於真實發見之理念，
    且強化言詞辯論主義，使訴訟程序得以順暢進行，上開傳聞
    證據亦均具有證據能力。本案檢察官、被告、辯護人於本院
    審理程序時就本院下列所引用之證據，並未加爭執，於本院
    行準備程序時並同意均引為證據（見本院卷一第130頁背）
    （被告、其辯護人於原審及被告於本院前審雖均爭執庚○○
    警詢證述之證據能力〈見原審卷二第42、137頁〉，惟於本
    院行準備程序時則均同意引為證據之用〈見本院卷一第130
    頁背〉，附此敘明），且本院審酌各該證據作成之形式及取
    得之方式，均無瑕疵、與待證事實具有關聯性等情況，認為
    適當，且無不法取得之情形，應認得為證據，並經原審於98
    年8月3日、本院前審於98年11月17日、本院99年7月28日審
    判期日，將上開證據均提示並告以要旨，使檢察官、被告、
    辯護人有辯論之機會，而踐行合法調查證據程序，揆諸前開
    說明，均具有證據能力，合先敘明。
  (六)扣案之LG廠牌行動電話機具1具、門號0000000000號之SIM卡
    1張及皮帶1條、OKWAP廠牌行動電話機具1具、GPLUS廠牌行
    動電話機具1具、SHARP廠牌行動電話機具1具、門號0000000
    000號之SIM卡1張、和信電訊股份有限公司GSM卡1張、第一
    級毒品海洛因共19包，係臺中市警察局第六分局持臺灣臺中
    地方法院核發之搜索票執行搜索而查扣，核其非供述證據，
    而取得之過程及手段亦查無違法或不當之情事，並經本院依
    據法定程序進行證據之調查，自得為證據（被告之辯護人於
    本院前審雖爭執扣案海洛因之證據能力〈見上訴審卷第60頁
    背〉，惟於本院行準備程序時則均同意引為證據之用〈見本
    院卷一第130頁背〉，附此敘明）。
  (七)復按被告之自白，非出於強暴、脅迫、利誘、詐欺、疲勞訊
    問、違法羈押或其他不正之方法，且與事實相符者，得為證
    據；被告或共犯之自白，不得作為有罪判決之唯一證據，仍
    應調查其他必要之證據，以察其是否與事實相符，刑事訴訟
    法第156條第1項、第2項定有明文。本案被告於警詢並未自
    白販賣第一級毒品海洛因之犯行，雖一度供述遭警搜索時，
    於警方搜到毒品之前及之後均曾遭警員毆打，製作警詢筆錄
    時並未遭警毆打云云（見上訴審卷第58至59頁），惟其仍數
    次供述其警偵訊供述皆出於其自由意識（見原審卷二第154
    頁、上訴審卷第59頁背、本院卷二第36頁），證人即執行搜
    索勤務之警員何永州、張俊彬、丁俊傑於本院前審亦均具結
    證述：搜索過程中並未對被告為任何毆打行為（見上訴審卷
    第89至97頁），證人即被告女友張秀鳳亦具結證述：警察並
    沒有毆打被告，就是壓著被告，把被告的手反銬、將被告壓
    在地上（見上訴審卷第97頁正背），均未證述警員毆打被告
    之情事，被告於原審一度供述遭警毆打云云，為本院所不採
    ，而被告並未於警偵訊時自白犯行，本院亦未以之為本案證
    據資料，茲不再贅述其警詢供述任意性之有無，附此敘明。
二、訊據上訴人即被告（下簡稱被告）丙○○於本院固供承其綽
    號為「阿州」、「阿宏」、「小白」、「林仔」，於事實欄
    一所述時間分別使用0000000000號、0000000000號等門號作
    為其聯絡販賣第一級毒品海洛因之聯絡電話，並坦承事實欄
    一、(一)、(二)、(四)至(十)、(十二)至(十五)、(十七)等大部分販賣第一級毒品
    海洛因之犯行不諱，惟就若干有無獲得買賣價金暨實際得款
    若干等情節仍予否認，茲分述如下：
  1.事實欄一、(一)：全部坦承，伊可自該次交易獲利500元。
  2.事實欄一、(二)：坦承以800或900元價格，出售價值1000元等
    值之海洛因，伊可自該次交易獲利400或450元。
  3.（否認販賣起訴事實一、(三)，詳下七、(一)1.(1)之論述）
  4.事實欄一、(四)：坦承以800或900元價格，出售價值1000 元
    等值之海洛因，伊可自該次交易獲利400或450元。
  5.事實欄一、(五)：坦承以700元價格，出售價值1000元等值之
    海洛因，伊可自該次交易獲利300元。
  6.事實欄一、(六)：全部坦承，伊可自該次交易獲利500元。
  7.事實欄一、(七)：坦承以800或900元價格，出售價值1000元等
    值之海洛因，伊可自該次交易獲利400或450元。
  8.事實欄一、(八)：全部坦承，後又改稱該次交易之前戊○○說
    他沒有錢，伊還是給他毒品，算是相請，如果這次戊○○有
    付錢，伊可賺約一半的報酬。
  9.事實欄一、(九)：坦承以800或900元價格，出售價值1000元等
    值之海洛因，伊可自該次交易獲利400或450元。
  10.事實欄一、(十)：坦承以800或900元價格，出售價值1000元等
    值之海洛因，伊可自該次交易獲利400或450元。
  11.（否認販賣起訴事實一、(十一)，詳下七、(一)1.(2)之論述）
  12.事實欄一、(十二)：坦承以900元價格，出售價值1000元等值之
    海洛因，伊可自該次交易獲利400或450元。
  13.事實欄一、(十三)：坦承以400元價格，出售價值1000元等值之
    海洛因，其餘款項就是不用還，雖然伊沒有明講，但他們都
    應該知道意思是不用再還錢，該次交易伊並沒有獲利。
  14.事實欄一、(十四)：全部坦承，伊可自該次交易獲利500元。
  15.事實欄一、(十五)：全部坦承，該次是以扣抵車款1000元之方式
    ，伊可自該次交易獲利500元。
  16.（否認販賣起訴事實一、(十六)，詳下七、(一)1.(3)之論述）
  17.事實欄一、(十七)：全部坦承，伊可自該次交易獲利500元。
三、經查：
  (一)被告販賣第一級毒品予丁○○○部分：
  1.證人丁○○○於警詢時及偵查中均證述：其新家在臺中縣龍
    井鄉○○街○段134巷11號，舊家在臺中縣龍井鄉○○路20號
    「永順宮」附近，丙○○之綽號為「阿州」，其確於事實欄
    一、(一)(二)之時間，分別以其夫林指良名義申裝之家中市內電
    話00-00000000號、以其兒子林宏茂名義申請之0000000000
    號行動電話，撥打丙○○使用之0000000000號行動電話，及
    於事實欄一、(四)之時間，分別以其家中之市內電話、000000
    0000號行動電話，撥打丙○○使用之0000000000號行動電話
    ，與丙○○分別相約在如事實欄一、(一)(二)(四)之地點見面，並
    各向被告購買市價1000元之毒品海洛因1包，各交付1000元
    現金給被告等語，核與00-00000000號市內電話及000000000
    0號行動電話之申裝人查詢資料、丁○○○之全戶戶籍資料
    查詢結果、林宏茂之法務部戶役政連結作業系統查詢資料、
    0000000000號、0000000000號行動電話之雙向通聯紀錄及通
    訊監察譯文內容相符（見警卷第15、16、19、20、38、42頁
    、97他4290卷第120、121、129至131頁、原審卷一第35、36
    、63、65、90頁）。而依其等通訊監察譯文，雖雙方未明示
    購買毒品，惟衡之海洛因係第一級毒品，無論持有、施用、
    販賣，均屬違法行為，為治安機關所嚴查，此為眾所週知，
    毒品交易均於隱密下進行，其以通信聯絡亦鮮有明白直接以
    「毒品」、「海洛因」等名稱或相近之用語稱之，都以暗語
    或彼此已有默契之含混語意而為溝通（最高法院95年度臺上
    字第7319號判決要旨參照），因此，依上開通訊監察譯文，
    雖未見雙方明言購買毒品之說詞，惟依丁○○○上開確有向
    被告購買毒品海洛因之證述內容亦可佐參其等確實有交易毒
    品海洛因。且丁○○○前曾於83年間即有違反肅清煙毒條例
    之犯行（施用毒品海洛因），有臺灣高等法院被告前案紀錄
    表1份在卷（見本院卷一第79至80頁）可參，依其生活經驗
    ，其對於毒品海洛因自無誤認之可能，其於警偵訊時均證述
    向被告購買之物品確係海洛因，確屬真實。自堪認被告確有
    於事實欄一、(一)(二)(四)所示時、地，各以1000元之代價，販賣
    第一級毒品海洛因給丁○○○，並各向丁○○○收取現金
    1000元之行為甚明。
  2.雖證人丁○○○於原審98年6月15日審理時改證述：丙○○
    每次交付給其海洛因之份量約為可供其摻入香菸內施用1次
    ，這是丙○○自己也在施用而分一部分給其施用，丙○○都
    不收錢，但其知道海洛因很貴，所以就拿1000元給丙○○云
    云（見原審卷二第100至103頁），而被告亦一度附和丁○○○於審理中之證詞而辯稱其僅是轉讓海洛因給丁○○○，並
    非販賣云云。然衡以近年來毒品之濫用，危害國民健康與社
    會安定日益嚴重，治安機關對於販賣或施用毒品之犯罪行為
    ，無不嚴加查緝，各傳播媒體對於政府大力掃毒之決心亦再
    三報導，已使毒品不易取得且物稀價昂，縱使至愚，被告當
    亦無甘冒被取締移送法辦判處重刑之危險，而平白從事上開
    毒品交易之理，此由被告於本院自白稱就事實欄一、(一)(二)(四)
    所示販賣行為，伊可分得4百元至5百元不等之利潤一情可明
    ，適亦佐證被告上開各次販賣行為確實均有營利之意圖。丁○○○於原審審理時面臨與被告同庭審理時，基於人性趨吉
    避凶之自然天性，懼於當庭指證被告販毒事證，尚非不可理
    解，惟基上所示，丁○○○於原審更異後之證述為本院所不
    採。被告於原審、本院前審均否認上開犯行云云，亦無可採
    。
  3.被告於本院雖坦承上開3次販賣毒品海洛因予丁○○○之犯
    行，惟就事實欄一、(二)(四)部分均辯稱其僅以800元或900元之
    價格販賣相當於1000元價值與丁○○○云云。然此部分已經
    丁○○○於警偵訊時證述向被告購買海洛因之價格綦詳，未
    曾提及有以800元或900元價格向被告購買。況且，被告與丁○○○非親非故，復未有何特殊情誼，被告何需甘冒被查獲
    之風險而多次外出交易，而減少其可得之獲利，且被告自警
    偵訊、原審、本院前審均飾詞否認犯罪，不若丁○○○警偵
    訊證述之前後一致（至其原審證述雖迴護被告利益而證述稱
    ：被告都不收錢，伊才拿錢給被告云云，亦未提及其給予被
    告之金錢為800元或900元）為可採信。是被告於就上開事實
    欄一、(二)(四)部分辯稱買賣價金為800元或900元一節，為無可
    採。
  4.綜上，被告確有於事實欄一、(一)(二)(四)所示時地各以1000元之
    代價，販賣第一級毒品海洛因給丁○○○，並分別向丁○○○收取現金1000元之行為，要堪認定。
  (二)被告販賣第一級毒品予戊○○部分：
  1.證人戊○○於警詢時及偵查中均證述：其綽號為「泰國仔」
    ，住處在臺中縣龍井鄉○○路新庄仔巷71號，丙○○之綽號
    為「阿州」，其確於事實欄一、(五)至(七)、(十)之時間以其父陳
    永樺名義申請之0000000000號行動電話，及於事實欄一、(八)
    、(九)之時間以0000000000號行動電話、以其家中以爺爺陳義
    名義申裝之市內電話00-00000000號，分別與丙○○使用之
    0000000000號行動電話聯絡，並分別相約在如事實欄一、(五)
    至(十)之地點見面，每次向丙○○購買市價1000元之第一級毒
    品海洛因，但僅依序交付1000元、1000元、1000元、0元、
    800或900元、800或900元給丙○○，其在電話中僅簡短地與
    丙○○約時間、地點，只要丙○○看到顯示其手機號碼，就
    知道其是何人，且知道其是要向他購買海洛因等語無訛，核
    與0000000000號行動電話、00-00000000號市內電話之申裝
    人查詢資料、陳永樺之全戶戶籍資料查詢結果、戊○○之法
    務部戶役政連結作業系統查詢資料、0000000000號、000000
    0000號行動電話之雙向通聯紀錄及通訊監察譯文內容相符（
    見98偵4703卷第17至25、28至32、46至49頁、97他4290卷第
    112至115頁、原審卷一第38、40至42、63頁背至67頁）。而
    依其等通訊監察譯文，雖雙方未明示購買毒品，惟衡之海洛
    因係第一級毒品，無論持有、施用、販賣，均屬違法行為，
    為治安機關所嚴查，此為眾所週知，毒品交易均於隱密下進
    行，其以通信聯絡亦鮮有明白直接以「毒品」、「海洛因」
    等名稱或相近之用語稱之，都以暗語或彼此已有默契之含混
    語意而為溝通（最高法院95年度臺上字第7319號判決要旨參
    照），因此，依上開通訊監察譯文，雖未見雙方明言購買毒
    品之說詞，惟依戊○○上開確有向被告購買毒品海洛因之證
    述內容亦可佐參其等確實有交易毒品海洛因。且戊○○前曾
    於95、96年間即有違反毒品危害防制條例之犯行（施用毒品
    海洛因），有臺灣高等法院被告前案紀錄表1份在卷（見本
    院卷一第81至90頁）可參，依其生活經驗，其對於毒品海洛
    因自無誤認之可能，其於警偵訊時均證述向被告購買之物品
    確係海洛因，確屬真實。自堪認被告確有於事實欄一、(五)至
    (十)所示時、地，各以1000元之代價，販賣第一級毒品海洛因
    給戊○○，並分別向戊○○收取現金1000元、1000元、1000
    元、0元、800或900元、800或900元無誤。
  2.證人戊○○雖於原審98年6月15日審理時改證述：其於事實
    欄一、(五)與丙○○通聯是為了還700元給丙○○，且相約至
    臺中市○○區○○路新光三越百貨公司後方之菲利貓電動玩
    具場打電話玩具，沒有交易海洛因，後旋改稱該次是其第一
    次與丙○○各出資1000元，合資後，其與丙○○一同前往臺
    中縣龍井鄉○○○路東園巷3弄之某家網咖，由丙○○進入
    該網咖購買海洛因，購得後再平分，另於事實欄一、(六)、(九)
    、(十)是其與丙○○每人各出資1000元，合資後一起去臺中縣
    龍井鄉○○○路東園巷3弄之某家網咖，由丙○○進入該網
    咖內購買海洛因，購得後再平分，再於事實欄一、(七)是丙○○買沖天炮去其家燃放（見原審卷二第110頁背起至113頁）
    ；而被告亦一度附和戊○○於上開審理中之證詞而改辯稱：
    於事實欄一、(五)是與戊○○相約打電動玩具，於事實欄一、
    (六)、(九)、(十)是其與戊○○每人各出資1000元，合資後一起去
    臺中縣龍井鄉○○○路東園巷之某家網咖向綽號「白哥」之
    成年男子購買海洛因後平分，於事實欄一、(七)是其買沖天炮
    去戊○○家中點放。然被告已於本院坦承上開事實欄一、(五)
    至(七)、(九)至(十)之意圖營利販賣海洛因之犯行（見本院卷一第
    120至121頁），證人戊○○於本院99年7月28日審理時並具
    結證稱：伊於99年4月29日關於「於原審出庭作證時，是被
    告要伊幫他作偽證，在押解車上伊與被告有對話，被告說只
    有伊1個人指證他，希望伊出面幫他，又說他家人得癌症，
    在等他回去，被告就說只要說過年那5次就可以了，伊於原
    審說與被告合資購買海洛因5次是不對的，實際上是伊向被
    告購買海洛因，本院前審98年度上訴字第2102號判決書犯罪
    事實欄一、(五)至(十)所記載被告販賣海洛因給伊的時間、地點
    、聯絡方式、價金都是正確的，其中(八)的部分是被告讓伊賒
    欠的沒錯」等語都是實在的等語（見本院卷二第154至156頁
    ）明確。況且：
  (1)就事實欄一、(五)部分：
  於98年1月25日，戊○○與被告分別於18時33分許、19時4分
    許、19時6分許、19時8分許以上開行動電話通聯，而被告之
    通話基地台位址分別在「臺中縣北屯區○○○街50號」、「
    臺中市○○區○○路一段60號」、「臺中市○○區○○路二
    段317巷9號」、「臺中市西屯區福上巷214弄116號」，嗣至
    翌日3時許，被告之通話基地台位址均無出現在臺中市○○
    區○○路或臺中縣龍井鄉○○○路東園巷3弄附近；而觀之
    戊○○於上開4通電話之通聯基地台位址分別在「臺中縣龍
    井鄉○○路178號」、「臺中市○○區○○路三段39-1號」
    、「臺中市○○區○○路427號11樓」、「臺中市○○區○○路二段259號12樓」，嗣至同日22時21分許，戊○○之通
    聯基地台位址亦均無出現在臺中市○○區○○路或臺中縣龍
    井鄉○○○路東園巷3弄附近等情，有0000000000號、00000
    00000號行動電話之雙向通聯紀錄在卷（見原審卷一第63頁
    背、64、136頁背）可參。是戊○○關於其98年1月25日與被
    告電話通聯之目的，不論是相約至臺中市○○區○○路新光
    三越百貨公司後方之菲利貓電動玩具場一起打電話玩具，或
    是與被告各出資1000元，合資後一同前往臺中縣龍井鄉○○○路東園巷3弄之某家網咖購買之證詞，均與其與被告二人
    之雙向通聯紀錄相左，顯屬無稽。
  再觀之98年1月25日18時33分許戊○○與被告之通聯內容為
    「戊○○：你在哪？我下去找你，順便還你700元，那我去
    逢甲夜市找你好了。丙○○：在崇德路這邊，我待會會去逢
    甲夜市」；於同日19時8分許之通聯內容為「戊○○：喔。
    丙○○：在河南路與福上巷85度Ｃ等我」等情，有00000000
    00號行動電話之通訊監察譯文1份存卷（見98偵4703卷第28
    頁）可佐，則戊○○於同日18時33分許之通話基地台位址還
    在臺中縣龍井鄉○○路178號，若戊○○與被告欲合資至臺
    中縣龍井鄉○○○路東園巷3弄之某網咖購買海洛因，在戊○○與被告均有交通工具之情況下，戊○○理應自行前往臺
    中縣龍井鄉○○○路東園巷3弄之某網咖附近等候被告前來
    會合，豈有捨近求遠，反先至臺中市○○區○○路與福上巷
    之「85度C」咖啡蛋糕烘焙專賣店附近會合後，方折返至臺
    中縣龍井鄉○○○路東園巷3弄之某網咖共購海洛因之理，
    是戊○○於原審所為證詞，亦與常情有違而要無可採。
  被告於本院雖坦承本次販賣毒品海洛因予戊○○之犯行，惟
    辯稱其僅以700元之價格販賣相當於1000元價值與戊○○云
    云。然此部分已經戊○○於警偵訊時證述向被告購買海洛因
    之價格綦詳，未曾提及有以700元價格向被告購買毒品海洛
    因。況且，被告自警偵訊、原審、本院前審均飾詞否認犯罪
    ，不若戊○○警偵訊證述之前後一致（至其原審雖更異其證
    述，惟此乃應被告出面拜託方為上開偽證內容，已經證人戊○○於本院證明屬實，足見其原審證述所為打電動或合資購
    買等迴護被告說詞，均要無可採），雖證人戊○○於本院另
    證述之前有給被告700元購買毒品的價金而買到相當於1000
    元份量之海洛因（見本院卷一第156頁背），惟其為上開證
    述內容之前，亦先證述從98年1月份到過年期間總共買了10
    多次，但被告叫伊只要說過年的那5次就好了（見本院卷二
    第154頁背），其後再針對檢察官已起訴且經本院前審判決
    之書類內容，針對該判決書事實欄一、(五)至(十一)之記載是否正
    確時，則證述均正確（見本院卷二第155頁（至於附表編號
    (十一)部分另詳下述），可徵依戊○○真意，其所另證述曾以70
    0元向被告購買海洛因，應非在本案檢察官起訴範圍內，而
    係在本案以外之另次販賣毒品行為（惟此部分未據檢察官提
    起公訴，基於不告不理原則，法院依法不得審理），應堪認
    定。是被告於就上開事實欄一、(五)之犯行辯稱買賣價金為70
    0元一節，為無可採。
  (2)就事實欄一、(六)部分：
  於98年1月26日，戊○○與被告分別於11時14分許、12時29
    分許、12時58分許、13時17分許、13時27分許以上開行動電
    話通聯，而於13時17分許，被告之通話基地台位址在「臺中
    縣龍井鄉○○○路東園巷1弄6號」，當時通聯內容為「丙○○：大廟。戊○○：到了嗎。」，嗣於13時27分許，被告之
    通話基地台位址在「臺中縣龍井鄉○○路新庄仔巷3-13號」
    ，當時通聯內容為「戊○○：你哪有在廟哪。喔。丙○○：
    有。我有看到你。」觀之戊○○此2通之通話基地台位址均
    在「臺中縣龍井鄉○○路178號」，且戊○○與被告於當日
    之後之通話基地台位址，均無再出現於臺中縣龍井鄉○○○
    路東園巷3弄附近等情，有0000000000號行動電話之雙向通
    聯紀錄及通訊監察譯文各1份在卷（見原審卷一第64頁背、
    137頁、98偵4703卷第28、29頁）可稽，足見被告與戊○○
    於同日13時17分許、13時27分許電話通聯之目的，即是相約
    在臺中縣龍井鄉○○路20號附近之「永順宮」交易毒品甚明
    。
  衡諸被告於98年1月26日13時27分許後，於13時34分許、13
    時39分許、13時41分許、13時59分許之通話基地台位址分別
    為「臺中縣龍井鄉○○○路42之1號」、「臺中縣沙鹿鎮○○路202之8號」、「臺中縣沙鹿鎮○○路127之1號」、「臺
    中縣沙鹿鎮○○○段○路厝小段0000-0000地號」，而戊○○
    於13時27分許後，於13時49分許之通話基地台位址為「臺中
    縣龍井鄉○○路新庄仔巷3-13號」等情，有0000000000號行
    動電話之雙向通聯紀錄1份在卷（見原審卷一第64頁背、137
    頁）可參，益顯被告與戊○○於同日13時27分許在臺中縣龍
    井鄉○○路20號之「永順宮」見面交易後，立即分道揚鑣，
    自無可能再一起前往臺中縣龍井鄉○○○路東園巷3弄之某
    網咖合資購買海洛因。是戊○○於原審關於此次是與被告合
    資購買海洛因之證詞，顯與經驗法則不符而要無可採。
  (3)就事實欄一、(七)部分：
  於98年1月26日，戊○○與被告又分別於14時48分許、15時4
    7分許、16時39分許、17時10分許、17時13分許以行動電話
    通聯（見原審卷一第64頁背），其中17時13分之通聯內容為
    「丙○○：在你家門口。戊○○：喔。」有0000000000號行
    動電話之通訊監察譯文1份在卷（見98偵4703卷第29頁）可
    佐，顯見被告與戊○○確於當日17時13分許於戊○○住處前
    見面無訛。
  然審之被告與戊○○見面後，於同日17時35分許之通話基地
    台位址已在「臺中市○○區○○路3段39號」，有000000000
    0號行動電話之雙向通聯紀錄1份在卷（見原審卷一第64頁背
    ）可稽，顯見被告與戊○○於17時13分見面後，旋即離開戊○○住處，自無留下來與戊○○共燃沖天炮之可能。
  綜上，證人戊○○於原審審理時證述：同日17時13分許之通
    聯單純係因被告買沖天炮到其家燃放云云，顯非真實，則被
    告於戊○○證述後，同庭亦配合戊○○之證詞改稱該次是其
    買沖天炮去戊○○家中燃放云云，亦屬事後卸責之詞，毫無
    可採。是被告與戊○○於同日17時13分許於戊○○住處前見
    面時，應係進行海洛因之買賣交易，當可認定。
  被告於本院雖坦承本次販賣毒品海洛因予戊○○之犯行，惟
    辯稱其僅以800元或900元之價格販賣相當於1000元價值與戊○○云云。然此部分已經戊○○於警偵訊時證述向被告購買
    海洛因之價格綦詳。況且，被告自警偵訊、原審、本院前審
    均飾詞否認犯罪，不若戊○○警偵訊證述之前後一致（至其
    原審雖更異其證述，惟此乃應被告出面拜託方為上開偽證內
    容，已經證人戊○○於本院證明屬實，足見其原審證述所為
    放鞭炮之迴護被告說詞，而要無可採），雖證人戊○○於本
    院另證述之前有給被告800元或900元購買毒品的價金而買到
    相當於1000元份量之海洛因（見本院卷二第155頁），惟其
    為上開證述內容之前，亦先證述從98年1月份到過年期間總
    共買了10多次，但被告叫伊只要說過年的那5次就好了（見
    本院卷二第154頁背），其後再針對檢察官已起訴且經本院
    前審判決之書類內容，針對該判決書事實欄一、(五)至(十一)之記
    載是否正確時，則證述均正確（見本院卷二第155頁）（至
    於附表編號(十一)部分另詳下述），可徵依戊○○真意，其所另
    證述曾以800元或900元向被告購買海洛因，應非在本案檢察
    官起訴範圍內，而係在本案以外之另次販賣毒品行為（惟此
    部分未據檢察官提起公訴，基於不告不理原則，法院依法不
    得審理），應堪認定。是被告於就上開事實欄一、(七)之犯行
    辯稱買賣價金為800元或900元一節，為無可採。
  (4)就事實欄一、(八)部分：
  於98年1月27日，戊○○與被告分別於10時10分許、10時14
    分許以上開行動電話通聯，斯時被告之通話基地台位址在「
    臺中縣龍井鄉○○○路42-1號」、「臺中縣龍井鄉○○○路
    421號」，而戊○○之通聯基地台位址分別為「臺中縣龍井
    鄉○○路新庄仔巷3-13號」、「臺中縣龍井鄉○○路178號
    」，嗣被告於同日10時20分許撥打戊○○家中市內電話00-0
    0000000號時，通聯基地台位址已在「臺中縣龍井鄉○○路
    新庄仔巷3-13號」，且當時被告與戊○○間之通聯內容為「
    丙○○：我到你家外面了。戊○○：喔」，有0000000000號
    行動電話之雙向通聯紀錄及通訊監察譯文各1份在卷（見原
    審卷一第65頁背、第138頁背、98偵4703卷第30頁）可查，
    則綜核被告與戊○○之通話基地台位址及通聯譯文，顯見被
    告與戊○○確於同日10時20分許在戊○○之住處見面。
  衡諸戊○○自同日10時33分許起至12時50分許止之通話基地
    台位址均仍在「臺中縣龍井鄉○○路178號」（見原審卷一
    第138頁背），顯見戊○○於同日10時20分許與被告見面後
    ，所在位置並無移動之現象；而被告於同日11時6分許之通
    話基地台位址已在「臺中市○○區○○路226-4號」，且同
    日自12時44分許起至15時33分許止之通話基地台位址均在「
    臺中市○區○○○路65-1、65-2號」，有0000000000號行動
    電話之雙向通聯紀錄1份在卷（見原審卷一第65頁背）可證
    ，足徵被告與戊○○於同日10時20分許在戊○○住處前見面
    之後，戊○○並無與被告一起行動之情形，自無可能一起前
    往臺中縣龍井鄉○○○路東園巷3弄之某網咖合資購買海洛
    因。是戊○○於原審關於此次是與被告合資購買海洛因之證
    詞，顯與常情不符而無可取。
  至於檢察官於起訴書犯罪事實欄一、(八)雖記載此次之犯罪時
    間為98年1月26日20時24分許云云。然觀卷附戊○○於斯時
    傳給被告之簡訊內容為「明天早上上來山上時要打電話給我
    ，問一下我是否要找你」（見98偵4703卷第29頁），可見戊○○於該通簡訊之真意，應是與被告約定翌日上午再以電話
    聯絡交易毒品之正確時間、地點；況被告自98年1月26日20
    時24分許起至翌日1時27分許之通聯基地台位址均在臺中市
    北屯區或北區，並無再出現於戊○○位於臺中縣龍井鄉○○
    路新庄仔巷71號之住處附近，而戊○○自98年1月26日20 時
    24分許起至21時54分許止之通話基地台位址係均在臺中縣龍
    井鄉等情，有0000000000號行動電話之雙向通聯紀錄1份在
    卷（見原審卷一第65、138頁）可稽，可見戊○○於98年1月
    26日20時24分許傳簡訊給被告後，於當日二人並無再見面，
    而是直至98年1月27日10時20分許後數分鐘才在戊○○住處
    前見面，是起訴書犯罪事實欄一、(八)所載之「98年1月26日
    20時24分許」，顯為「98年1月27日10時20分許」之誤，附
    此敘明。
  被告於本院雖坦承本次販賣毒品海洛因予戊○○之犯行，惟
    先辯稱其去了才知道戊○○沒有錢，就讓他賒帳，後又辯稱
    在伊本次交易之前，戊○○就已明講他沒有錢，但伊還是給
    他，算是相請云云（見本院卷一第121頁）。然此部分已經
    戊○○於警偵訊時及本院均證述此次向被告購買海洛因時，
    被告同意讓其賒欠等語，而按「販賣毒品之所謂販賣行為，
    係行為人基於營利之目的，而販入或賣出毒品而言。販賣毒
    品者，其主觀上須有營利之意圖，且客觀上有販賣之行為，
    即足構成，至於實際上是否已經獲利，則非所問。即於有償
    讓與他人之初，係基於營利之意思，並著手實施，而因故無
    法高於購入之原價出售，最後不得不以原價或低於原價讓與
    他人時，仍屬販賣行為。必也始終無營利之意思，縱以原價
    或低於原價有償讓與他人，方難謂為販賣行為，而僅得以轉
    讓罪論處。」最高法院93年度臺上字第1651號判決要旨可資
    參照。按販賣、轉讓或持有毒品行為均係違法行為，尤其販
    賣毒品之罪責甚重，衡情如無營利可圖，任何人斷無可能甘
    冒此重罪之風險，有償提供毒品與他人而獲得低於成本價格
    之買賣價金，依被告究竟是在本次販賣毒品與戊○○之前就
    已知悉戊○○無錢支付本次買賣價金而允諾其賒欠，抑或免
    費贈送一節，其前後供述已有不一，雖2者被告於交易當時
    並未取得戊○○此次買賣價金一節相同；然被告亦坦稱如果
    此次戊○○有付錢1000元，伊可以賺取約一半之利潤（見本
    院卷一第121頁），戊○○於本院證述：被告此次有讓伊賒
    欠1次，被告也有說如果伊不方便的話就不用給了（見本院
    卷二第155頁），亦可徵被告本次販賣毒品海洛因予戊○○
    之際，仍有營利之意圖，僅因戊○○手頭不便，允諾其賒欠
    ，並非自始至終均本於無償提供其施用之意思而交付毒品至
    明。是被告於就上開事實欄一、(八)之犯行辯稱此次交易算是
    「相請」即無償轉讓云云，為無可採。
  (4)就事實欄一、(九)部分：
  於98年1月27日，戊○○與被告又分別於同日15時51分許、1
    6時01分許以上開行動電話通聯，斯時被告之通話基地台位
    址在「臺中市○區○○路353號」、「臺中市西屯區○○○
    路○段71號」，嗣被告於同日16時19分許以其使用之0000000
    000號行動電話撥打給戊○○家中之市內電話00-00000000號
    ，及戊○○旋於同日16時20分許撥打被告使用之0000000000
    號行動電話時，被告之通話基地台位址均在「臺中縣龍井鄉
    ○○路新庄仔巷3-13號」，而戊○○於是時之通話基地台位
    址均在「臺中縣龍井鄉○○路178號」，且於同日16時19分
    許當時被告與戊○○間之通聯內容則為「戊○○：你到了嗎
    。丙○○：在你家前。」有0000000000號行動電話之雙向通
    聯紀錄及通訊監察譯文各1份在卷（見原審卷一第65頁背、
    第139頁、98偵4703卷第30頁）可稽，則綜核被告與戊○○
    之通話基地台位址及通聯譯文，顯見被告與戊○○確於同日
    16時20分許在戊○○住處見面。
  衡諸戊○○自同日16時48分許起至17時11分許止之通話基地
    台位址均仍在「臺中縣龍井鄉○○路新庄仔巷3-13號」、「
    臺中縣龍井鄉○○路178號」，顯見戊○○於同日16時20分
    許與被告見面後，所在位置並無移動之現象；而被告於同日
    16時43分許之通話基地台位址已在「臺中市西屯區○○○路
    ○段129號」，於同日17時許之通話基地台位址在「臺中市○○區○○路1段131號」，且同日自17時4分許起至17時50分
    許止之通話基地台位址均在「臺中市○區○○○路65-1、65
    -2號」，有0000000000號行動電話之雙向通聯紀錄1份在卷
    （見原審卷一第65頁背、66、139頁）足憑，足徵被告與戊○○於同日16時20分許在戊○○住處前見面後，戊○○並無
    與被告一起行動之情形，而是戊○○留在自己住家附近，被
    告則自行前往臺中市○區○○○路65-1、65-2號附近，自無
    一起前往臺中縣龍井鄉○○○路東園巷3弄之某網咖合資購
    買海洛因之可能。是戊○○於原審關於此次是與被告合資購
    買海洛因之證詞，顯係迴護被告之詞而要無可信。
  (4)就事實欄一、(十)部分：
  於98年1月28日，被告固分別於8時54分許、9時28分許、9時
    47分許、10時4分許、10時20分許、10時31分許、10 時55分
    許、11時20分許、11時23分許、12時43分許、13時56分許、
    14時12分許、18時56分許以其使用之0000000000號行動電話
    ，與戊○○使用之0000000000號行動電話及00-00000000號
    市內電話通聯，然觀被告通話之基地台位址分別在「臺中市
    ○區○○○路65-1、65-2號」、「臺中市西屯區○○○路○
    段71號」、「臺中市西屯區○○○路○段129號」、「臺中市
    西屯區○○區○○路3號」、「臺中縣龍井鄉○○○路東園巷1
    弄6號」、「臺中市○○區○○路2段252號」、「臺中市北
    屯區○○○街50號」、「臺中市○○區○○路306號」，有
    0000000000號行動電話之雙向通聯紀錄1份在卷（見原審卷
    一第66、67頁）可參，並無靠近戊○○位於臺中縣龍井鄉○○路新庄仔巷71號住處附近。且被告自同日11時22分許起至
    11時33分許止之通話基地台位址均在「臺中縣龍井鄉○○○
    路東園巷1弄6號」（見原審卷一第66頁背）期間，戊○○之
    通話基地台位址則分別於11時23分許在「臺中縣龍井將遊園
    南路300號」、於11時45分許在「臺中縣龍井鄉○○路新庄
    仔巷3-13號」（見原審卷一第140頁背），顯見被告即便有
    於同日11時22分許起至11時33分許止在「臺中縣龍井鄉○○○路東園巷1弄6號」附近，然旋即返回臺中市北屯區，並無
    與戊○○碰面。
  再參以戊○○雖於同日13時58分許之通話基地台位址在「臺
    中縣龍井鄉○○○路東園巷1弄6號」，惟被告於最靠近斯時
    之13時56分許與戊○○通聯時的通話基地台位址則在「臺中
    市北屯區○○○街50號」，有0000000000號行動電話之雙向
    通聯紀錄1份在卷（見原審卷一第141、66頁背）可佐，益徵
    縱戊○○於同日13時58分許有在「臺中縣龍井鄉○○○路東
    園巷1弄6號」附近，然亦無與被告見面。
  於同日19時17分許（起訴書及通聯譯文時間均誤載為17時13
    分許）被告以0000000000號行動電話撥打給戊○○使用之00
    00000000號行動電話時，通話內容為「丙○○：在你家門口
    。戊○○：喔。」當時被告之通話基地台位址在「臺中縣龍
    井鄉○○○路42之1號」，戊○○之通話基地台位址則在「
    臺中縣龍井鄉○○路178號」，嗣戊○○於同日19時21分許
    以0000000000號行動電話撥打給被告使用之0000000000號行
    動電話電話時，被告與戊○○之通話基地台位址均在「臺中
    縣龍井鄉○○路新庄仔巷3-13號」，有0000000000號行動電
    話之雙向通聯紀錄及通訊監察譯文各1份在卷（見原審卷一
    第67頁、141頁背、98偵4703卷第31頁）可稽，顯見被告與
    戊○○確於同日19時21分許在戊○○之住處附近見面。
  再衡諸戊○○自同日19時21分許起至20時21分許止之通話基
    地台位址均仍在「臺中縣龍井鄉○○路178號」，顯見戊○○於同日19時21分許與被告見面後，所在位置並無往臺中縣
    龍井鄉東園巷3弄之網咖移動之現象；而被告於同日19時21
    分許起後至19時41分許之通話基地台位址均仍在「臺中縣龍
    井鄉○○路新庄仔巷3-13號」，於同日20時許之通話基地台
    位址已在「臺中市○○區○○路2段429號」，於同日20時9
    分許之通話基地台位址在「臺中市○○區○○路2段325號」
    ，於同日20時24分許之通話基地台位址在「臺中市○○區○○街87號」，有0000000000號行動電話之雙向通聯紀錄1份
    在卷（見原審卷一第141頁背、67頁）可佐，足徵被告與戊○○於同日19時21分許在戊○○住處前見面以後，戊○○並
    無與被告一起前往臺中縣龍井鄉東園巷3弄之網咖之情形，
    而是戊○○留在自己住家附近，被告則自行前往臺中市西屯
    區，自無一起前往臺中縣龍井鄉○○○路東園巷3弄之某網
    咖合資購買海洛因之可能。是戊○○於原審關於此次是與被
    告合資購買海洛因之證詞，顯屬無稽。
  (5)足見證人戊○○於原審更異後之證述，暨被告於原審及本院
    前審所為上開辯解，均要無可採。
  3.又「告訴人、證人之陳述有部分前後不符，或相互間有所歧
    異時，究竟何者為可採，法院仍得本其自由心證予以斟酌，
    非謂一有不符或矛盾，即應認其全部均為不可採信；尤其關
    於行為動機、手段及結果等之細節方面，告訴人之指陳，難
    免故予誇大，證人之證言，有時亦予渲染之可能；然其基本
    事實之陳述，若果與真實性無礙時，則仍非不得予以採信。
    」最高法院95年度臺上字第3132號判決意旨參照。戊○○於
    警詢時證述其係以每次1000元代價向被告購買1包海洛因，
    於偵訊時則證稱事實欄一、(九)(十)均係以800元或900元代價購
    買，前後就該次交易買賣價格已有不一，衡諸施用毒品之人
    因癮頭一來急需購買毒品解癮，未解癮前之焦躁難耐以致心
    神均傾注於搜尋毒品以供施用，無暇記憶每次毒品交易金額
    、交易地點、或數量、或交易次數，及至解癮後之藥害反應
    ，更使施用毒品之人無法明確記憶交易細節，是為常情，故
    上開證人就細節之出入或不復記憶，並不影響其證言之可信
    度。又交易次數及金額，關係被告犯罪所得財物之多寡，因
    法院既已盡調查能事，仍無法明確得知被告販賣毒品之真實
    次數及金額，則基於罪疑為有利於被告之認定原則，茲就上
    開(九)(十)部分認定該2次交易價格均為800元，兼具證據法則從
    嚴採為對被告最為有利之認定，附此敘明。
  4.被告於本院雖坦承上開事實欄一、(五)至(十)販賣海洛因之犯行
    ，惟就部分實際交易價錢部分仍有所辯解。而就被告各次販
    賣毒品海洛因予戊○○部分，已經戊○○於偵訊時具結證述
    如前，並經本院依據罪疑有利於被告之原則，採對被告最為
    有利之認定，反觀被告迭自警偵訊、原審、本院前審均否認
    犯罪，於本院始又提出上開辯解，且其所犯販賣毒品次數不
    少，時間接近，復有1日販賣予多人者，於本院99年4月22日
    行準備程序時已距離其各次販賣海洛因予戊○○時間為1年2
    個月餘，是否得以清楚各次販賣毒品之價格若干，實非無疑
    。至戊○○係於98年2月19日接受檢察官偵訊，其就犯罪事
    實一、(五)至(十)各次向被告購買毒品海洛因之過程均詳為說明
    ，其中(八)是以賒欠1000元方式為之（並非免費），(九)、(十)則
    各支付800或900元（經本院依罪疑唯輕認定為800元），分
    別證述其各次交付與被告之款項，距離案發期間較為接近，
    所為記憶當屬深刻，較為可採信。故被告於本院就部分價金
    所為辯解，暨就(八)部分辯稱是「相請」即無償轉讓云云，與
    戊○○偵訊所述不符者，均為本院所不採。
  5.復近年來毒品之濫用，危害國民健康與社會安定日益嚴重，
    治安機關對於販賣或施用毒品之犯罪行為，無不嚴加查緝，
    各傳播媒體對於政府大力掃毒之決心亦再三報導，已使毒品
    不易取得且物稀價昂，縱使至愚，被告當亦無甘冒被取締移
    送法辦判處重刑之危險，而平白從事上開毒品交易之理，此
    由被告於本院自白稱就事實欄一、(五)(六)(七)(九)(十)所示販賣行為
    ，伊可分別500元不等之利潤一情（見本院卷一第120至121
    頁）可明。雖其否認事實欄一、(八)有營利意圖，惟如前所述
    ，戊○○於事實欄一、(八)所示向被告購買海洛因時，係以賒
    欠1000元方式為之，戊○○主觀上並未接獲來自被告免費供
    給海洛因與其之訊息，且其於原審更異其證詞時，亦未曾提
    及被告免費供其施用該次毒品之語，足見被告顯係因戊○○
    於偵訊時證述賒欠1000元，始又改供稱其係無償轉讓與戊○○云云，自無足採。
  6.綜上，被告確有於事實欄一、(五)至(十)所示時地意圖營利，販
    賣第一級毒品海洛因與戊○○，並分別取得1000元、1000元
    、1000元、0元、800元、800元之代價，要堪認定。
  (三)被告販賣第一級毒品予己○○、辛○○部分：
  1.就事實欄一、(十二)部分：
  (1)證人辛○○於原審98年6月23日審理時到庭證述：其家中之
    市內電話為00-00000000，其曾與己○○各出資500元購買海
    洛因，由己○○在其家中撥打市內電話洽購毒品，己○○說
    對方綽號為「白哥」，之後與對方約在臺中市○區○○路見
    面，其與己○○共騎一臺機車，本來從其位於臺中縣大里市
    ○○路家中至臺中市南區中興大學國光路這段路，是由己○○載其，但因為己○○騎車騎很快，鑽來鑽去，其會害怕，
    所以改由其載己○○，其騎到接近臺中市○區○○○路時，
    己○○在路邊設在便利商店外的公共電話撥打電話給對方1
    次，之後其騎到臺中市○區○○路與民權路口時，己○○又
    以設於該處之便利商店外的公共電話撥打電話給對方1次，
    嗣在臺中市○區○○路與民權路口見面後，購買價值1000元
    之海洛因1小包，1人分一半，可供其以針筒注射方式施用1
    次；隔了幾天，在98年2月3日其又想要購買海洛因施用，就
    以其家中市內電話機內來電顯示紀錄所示己○○撥打「白哥
    」之行動電話，於同日11時17分許回撥表示要購買500元之
    海洛因，並自稱是「那天」與己○○去忠明與民權路口騎摩
    托車的那一個人，但對方要其找己○○，其以為對方嫌購買
    之金額太少，所以其湊到900元後，再於同日11時47分許撥
    打該行動電話欲購買900元之海洛因，但對方仍要其透過己○○購買等語綦詳，核與證人己○○於警詢時、偵查中所述
    與辛○○合資在臺中市○區○○路與民權路口向綽號「小白
    」之成年男子購買1000元海洛因，只要綽號「小白」之男子
    ，知道其是誰，就知道其要向他購買海洛因等語相符。復有
    98年2月3日11時17分許之通訊監察譯文為「辛○○：白哥嗎
    ，我是阿林（指己○○）的朋友。丙○○：是，你是誰？辛○○：我就是那天跟阿林（指己○○）去忠明與民權路口騎
    摩托車的那一個。你現在有在出500元的嗎？丙○○：你打
    給富文（臺語）。辛○○：他是誰？丙○○：你打給阿林（
    指己○○）就知道了。」、同日11時47分許之通訊監察譯文
    為「辛○○：如果差100元可以嗎？丙○○：你叫阿林（指
    己○○）打給我。」在卷（見原審卷二第138至142頁、98偵
    4703卷第55、56、57、67至69、80頁背、81頁）足佐。依其
    等通訊監察譯文，雖雙方未明示購買毒品，惟衡之海洛因係
    第一級毒品，無論持有、施用、販賣，均屬違法行為，為治
    安機關所嚴查，此為眾所週知，毒品交易均於隱密下進行，
    其以通信聯絡亦鮮有明白直接以「毒品」、「海洛因」等名
    稱或相近之用語稱之，都以暗語或彼此已有默契之含混語意
    而為溝通（最高法院95年度臺上字第7319號判決要旨參照）
    ，因此，依上開通訊監察譯文，雖未見雙方明言購買毒品之
    說詞，惟依己○○、辛○○上開確有向被告購買毒品海洛因
    之證述內容亦可佐參其等確實有交易毒品海洛因。己○○前
    曾於91、92、96年間即有違反毒品危害防制條例之犯行（施
    用毒品海洛因），辛○○亦於93、97、98年間有違反毒品危
    害防制條例之犯行（施用毒品海洛因），以上有臺灣高等法
    院被告前案紀錄表2份在卷（見本院卷一第91至97、98至109
    頁）可參，依其等生活經驗，其等對於毒品海洛因自無誤認
    之可能，其等於警偵訊時均證述向被告購買之物品確係海洛
    因，確屬真實。
  (2)依據卷附之0000000000號行動電話之雙向通聯紀錄，在98年
    2月1日13時41分許、15時3分許，分別接到由00-00000000號
    市內電話撥打之電話，而在98年2月3日11時17分許、11時47
    分許、13時22分許，亦分別接到由00-00000000號市內電話
    撥打之電話，但於98年2月2日並無與00-00000000號市內電
    話通聯的紀錄（見原審卷一第71背至74頁），足徵己○○、
    辛○○各出資500元而合資向被告購買第一級毒品海洛因之
    時間，應為98年2月1日甚明。
  (3)雖證人己○○於警詢時、偵訊中均證述：其與辛○○是於98
    年2月2日各出資500元而合資向被告丙○○購買第一級毒品
    海洛因，並由其以家中00-00000000號市內電話撥打給00000
    00000號行動電話洽購云云（見98偵4703卷第55、56、67、6
    9頁）。然審之己○○於警詢時及偵查中均證稱其家中市內
    電話為00-00000000，且經原審查詢結果，該市內電話確為
    己○○之父親蔡振光所申裝一節，有中華電信資料查詢1紙
    、蔡振光之法務部戶役政連結作業系統資料查詢1份在卷（
    見98偵4703卷第53、55、67頁、原審卷一第38、43至44頁）
    可證，惟依卷附0000000000號行動電話之雙向通聯紀錄，在
    98年2月1日、98年2月2日均無與市內電話00-00000000通聯
    之紀錄等情（見原審卷一第71至73頁），則己○○上開關於
    與辛○○合資購買之時間及所使用之市內電話，顯與客觀證
    據不符，應屬記憶有誤，自無可採。
  (4)再觀之卷附之0000000000號行動電話之雙向通聯紀錄，在98
    年2月1日13時41分許、15時3分許，分別接到由辛○○家中
    之市內電話00-00000000撥打之電話後，於同日15時19分許
    再接到以00-00000000撥打之電話，另於同日15時25分許接
    到00-00000000撥打之電話，而00-00000000係位於臺中市○
    區○○路586號統一超商股份有限公司所設之電話一節，亦
    有中華電信資料查詢1份在卷（見原審卷一第71頁背、38頁
    ）足憑，此與證人辛○○於原審98年6月23日審理時證述：
    其與己○○合資購買海洛因之當天，其騎到接近臺中市○區
    ○○○路時，己○○在路邊設在便利商店外的公共電話撥打
    電話給對方1次，之後其騎到臺中市○區○○路與民權路口
    時，己○○又以設於該處之便利商店外的公共電話撥打電話
    給對方1次，之後在臺中市○區○○路與民權路口見面交易
    等情相符（見原審卷二第141背、142頁），益顯辛○○於原
    審所為證言內容為真。
  (5)綜上，己○○、辛○○確於98年2月1日各出資500元，並以
    辛○○家中申裝之市內電話00-00000000號，分別於同日13
    時41分許、15時3分許撥打被告所使用之0000000000號行動
    電話，談論關於要由己○○出面洽購第一級毒品海洛因事宜
    ，並相約在臺中市○區○○路與忠明路口見面，己○○、辛○○即共乘一部機車前往上址，嗣於同日15時25分許，己○○、辛○○抵達臺中市○區○○路586號之統一超商前，由
    己○○使用設於該址之公共電話00-00000000號撥打被告使
    用之0000000000號行動電話確認，旋見面時，由被告以1000
    元之代價，販賣第一級毒品海洛因1小包給己○○，並向己○○收取現金1000元等情，洵堪認定。
  (6)被告雖辯稱此次交易價金為900元云云（見本院卷一第122頁
    ）。然此部分已經辛○○、己○○證述明確，彼此證述情節
    互核相符，至被告前自警偵訊、原審、本院前審均飾詞否認
    此部分販賣犯行，且其於本院準備程序坦承此部分販賣犯行
    ，距離案發時間亦已相隔1年2月餘，且其販賣毒品與多人，
    實難期尚得以清楚記憶買賣詳情，仍應以購毒之辛○○、己○○彼此相符之證述較為可採信，故被告此部分辯解為本院
    所不採，附此敘明。
  2.就事實欄一、(十三)部分：
  (1)證人己○○於警詢時、偵訊中分別證稱：其於98年2月3日下
    午1時58分許，以家中市內電話00-00000000撥打被告使用之
    0000000000號行動電話聯絡購買1000元海洛因之事宜，之後
    約在臺中市○區○○路與西屯路口見面，之後於同日15時1
    分許，其以設於臺中市○區○○路586號統一超商外之公共
    電話00-00000000號撥打0000000000號行動電話聯絡時，改
    約在臺中市○區○○路與西屯路口見面，旋見面時，其即以
    1000元購買海洛因1小包，且只要綽號「小白」之男子知道
    其是誰，就知道其要向他購買海洛因等情無訛（見98偵4703
    卷第57、67頁），核與0000000000號行動電話之雙向通聯紀
    錄相符（見原審卷一第74頁）；且觀之卷附之0000000000號
    行動電話與市內電話00-00000000號於98年2月3日13時58分
    許之通訊監察譯文為「己○○：白兄，我阿仁。丙○○：你
    有把我的電話給你的朋友嗎？己○○：我待會兒1個人要過
    去。丙○○：你過來阿發（大潤發）紅綠燈下等我。我要先
    去山上（龍井鄉），你等一下再過去。己○○：喔。」、於
    同日15時1分許與電話00-00000000號之通訊監察譯文為「己○○：白兄。我阿仁。喔。丙○○：你過來忠明與西屯路口
    。」亦與證人己○○於偵訊時證述：「1個人過去」即是指
    拿1000元，這一次是在忠明路與西屯路口買海洛因1包1000
    元等情相符（見98偵4703卷第81、67頁）等情相吻合，足徵
    被告確於同日15時1分許後與己○○見面，並以1000元之代
    價販賣第一級毒品海洛因給己○○甚明。
  (2)至於證人己○○於警詢時雖證稱：於98年2月3日是向丙○○
    購買500元之海洛因云云。然己○○已於偵訊中具結後明確
    證述：通訊監察譯文中之「1個人過去」即是指拿1000元，
    這一次是在忠明路與西屯路口買海洛因1包1000元等語（見
    98偵4703卷第57、67、71頁），審之己○○於偵查中之證述
    ，係經以證人之身分到庭，並在具結負擔偽證罪心理處罰之
    狀態下所為之陳述，當係在較為審慎思考後所為，故關於98
    年2月3日購買海洛因之金額，自應以己○○在偵訊時所述之
    1000元較可採。被告於本院雖亦辯稱此次交易僅取得400元
    ，其餘款項欠著就表示不用償還云云（見本院卷一第123頁
    背），然與己○○前揭所述不符，同亦為本院所不採。
  3.被告雖於原審及本院前審均就事實欄一(十二)、(十三)部分另辯稱：
    門號0000000000號之SIM卡，是一位綽號「阿又」、「峰兄
    」、「小白」、「白哥」之成年男子，自98年1月20日起即
    交給其使用，其使用期間，會有人打此門號欲向綽號「阿又
    」、「峰兄」、「小白」、「白哥」之成年男子購買第一級
    毒品海洛因，其使用該門號至98年2月7日左右，因怕會卡到
    販賣毒品的事，所以不再繼續使用而還給綽號「阿又」、「
    峰兄」、「小白」、「白哥」之成年男子；於事實欄一、(十二)
    ，其確有與己○○電話通聯，當時其正好與綽號「阿又」、
    「峰兄」、「小白」、「白哥」之成年男子在一起，就跟該
    成年男子表示他朋友「阿仁」（指己○○）找他，人已經在
    紅綠燈那邊等候，該成年男子就自己一人去找己○○他們，
    其沒有一起前往，而於事實欄一、(十三)，其也確有與己○○電
    話通聯，當時其正好與綽號「阿又」、「峰兄」、「小白」
    、「白哥」之成年男子在一起吃雞肉飯，就跟該成年男子表
    示他朋友「阿仁」（指己○○）找他，該成年男子就自己一
    人去找己○○，其也沒有一起前往云云（見原審卷二第153
    頁）。惟查：
  (1)觀之卷附之被告於98年2月1日15時3分許、15時19分許與己○○相約見面時，其通話基地台位址均在「臺中市○區○○○路65-1、65-2號」，然於15時25分許相約在臺中市○區○○路與民權路口見面時，其通話基地台位址已在「臺中市○
    區○○路219號」，該處甚為靠近臺中市○區○○路與民權
    路口，且嗣於15時38分許之通話基地台又回到「臺中市○區
    ○○○路65-1、65-2號」（見原審卷一第71頁背），並有雅
    虎奇摩地圖1份在卷可佐（見原審卷三第14頁），顯見確為
    由被告接到己○○以市內電話00-00000000、00-00000000、
    00-00000000號聯繫購買海洛因後，親自至臺中市○區○○
    路與民權路口與己○○交易無誤。
  (2)又被告於98年2月3日13時56分許與己○○聯繫時，其通話基
    地台位址為「臺中市北屯區-20仁和里永和巷23號」，嗣於
    同日15時1分許與己○○聯繫時，其通話基地台已在「臺中
    市○區○○路211號」（見原審卷一第74頁），該處甚為靠
    近臺中市○區○○路與西屯路口，亦有雅虎奇摩地圖1份在
    卷（見原審卷三第18、19頁）足參，可知確為由被告接到己○○以市內電話00-00000000、00-00000000號聯繫購買海洛
    因後，親自至臺中市○區○○路與西屯路口與己○○交易無
    誤。
  (3)又被告無法說明綽號「阿又」、「峰兄」、「小白」、「白
    哥」成年男子之真實姓名、年籍、住居所，依常理判斷，該
    人焉會無故將門號0000000000號之SIM卡交予被告使用。且
    若綽號「阿又」、「峰兄」、「小白」、「白哥」之成年男
    子為實際販賣毒品海洛因之人，並使用0000000000號行動電
    話作為販毒往來聯繫之電話，又豈會輕易將該門號自98年1
    月20日起交給被告使用至同年2月5日止，而平白喪失販賣毒
    品賺取利潤之機會。另觀0000000000號行動電話之所有通訊
    監察譯文，均是被告與洽購毒品者直接約交易的時間、地點
    ，並無任何一通電話，被告有向購毒者提到需轉向綽號「阿
    又」、「峰兄」、「小白」、「白哥」之成年男子聯絡內容
    （見警卷第38至51頁、98偵4703卷第72至87頁），故綽號「
    阿又」、「峰兄」、「小白」、「白哥」之成年男子，應是
    被告臨訟捏造之人，並故意以其本有之「小白」、「白哥」
    充作該人之部分綽號以求矇騙，自無可憑信。
  (4)另證人己○○於警詢時、偵查中雖證述：其認為與通電話洽
    購毒品之人，與實際交付毒品之人不同，因為與其通話電話
    之「白兄」，在見面時應該不會再問其是不是「阿林（應為
    『麟』之誤）」，所以前來交付毒品之人，應為丙○○之小
    弟云云（見98偵4703卷第55、67頁）。然審之己○○與被告
    並非熟識之人，而係透過綽號「阿信」之人介紹，則被告親
    自與己○○見面後，再與己○○確認身分，亦屬常情而無違
    經驗法則，是上開己○○所言，應屬其個人推測之詞。況警
    方雖有詢問己○○「現在警方提示：丙○○（男、62年3月
    23日生、身分證統一編號：Ｚ000000000）之刑案資料照片供
    你指認是否為，你向他購買第1級毒品海洛因之綽號『小白
    』男子？」，己○○之回答為「不是他，應該是綽號『小白
    』男子身邊之小弟」等語（見98偵4703卷第55頁），然對照
    警方詢問之問題與己○○之回答內容，己○○究是指稱被告
    不是「小白」、或被告不是前來面交毒品海洛因之人、或被
    告是綽號「小白」之小弟、或應該是綽號「小白」之小弟前
    來面交毒品海洛因，實有語意不明之處，且遍觀全卷，亦無
    警方讓己○○指認被告之刑案資料照片附卷，則警方實際上
    是否確取被告之刑案資料照片供己○○指認，尚有可疑，即
    難以己○○上開不清楚之回答，遽以排除被告非親自前來與
    己○○交易毒品海洛因之人。
  (5)足見被告於原審及本院前審所為上開辯解要無可採。
  4.被告於本院亦坦承確實有於事實欄一、(十二)、(十三)所示時地販賣
    海洛因予己○○，僅辯以其僅收取900元、400元，然此部分
    已與己○○（關於(十二)(十三)部分）、辛○○（關於(十二)部分）所述
    不符，要難遽採。又近年來毒品之濫用，危害國民健康與社
    會安定日益嚴重，治安機關對於販賣或施用毒品之犯罪行為
    ，無不嚴加查緝，各傳播媒體對於政府大力掃毒之決心亦再
    三報導，已使毒品不易取得且物稀價昂，縱使至愚，被告當
    亦無甘冒被取締移送法辦判處重刑之危險，而平白從事上開
    毒品交易之理，此由被告於本院自白稱就事實欄一、(十二)所示
    販賣行為，伊可得400或450元利潤一情可明。至被告雖就(十三)
    部分辯稱只有收取價金400元，並未獲利，惟已與己○○所
    述該次價金1000元不符，已難遽採，而被告與己○○非親非
    故，如該次無營利意圖，何以甘冒販賣毒品之風險外出交貨
    ，況且在被告以每包1000元價格出售予他人時，尚可獲利50
    0元，被告豈可能僅以400元價格販予己○○，又未見其有不
    得以採取低價銷售之理由，足見其所辯顯然悖乎其平日交易
    習性，亦明顯與經驗法則有重大違背，而要無足採。
  5.綜上，被告確有於事實欄一、(十二)(十三)所示時地意圖營利，販賣
    第一級毒品海洛因與己○○（惟就(十二)部分，己○○與辛○○
    合資購買一情則為被告所不知），並均取得1000元之代價，
    要堪認定。
  (四)被告販賣第一級毒品予庚○○部分：
  1.證人庚○○於原審98年6月23日審理時證述：其與丙○○為
    認識10年左右之朋友，於98年1月間，其將所有車牌號碼NM-
    7198號自用小客車，以23500元賣給丙○○，約定丙○○僅
    交付現金5000元，其餘18500元則由丙○○販賣給其海洛因
    之代價中扣抵，其並分別於事實欄一、(十四)(十五)(十七)之時間、地點
    ，向被告洽購海洛因1000元，並以被告向其購車之車款中抵
    扣等語綦詳，核與其於偵訊中所述一致，且證人庚○○於偵
    訊時更進一步證述：通聯內容很簡短，是怕電話被監聽，但
    其與被告仍都知道每次是要購買價值1000元之海洛因無訛，
    復有0000000000號行動電話、00-00000000號市內電話之申
    裝人查詢資料、庚○○之法務部戶役政連結作業系統查詢資
    料、0000000000號行動電話之雙向通聯紀錄及通訊監察譯文
    內容相符（見原審卷二第147至149頁、原審卷一第38、39、
    45、73頁背、74、76頁、98偵4703卷第80頁背、82頁背、11
    7至119頁）。衡諸被告與庚○○彼此間有一定之熟稔程度與
    交情，並無任何具體事證顯示已生如何之嫌隙素怨，則庚○○應無可能甘冒刑法誣告或偽證罪追訴處罰之危險，猶於偵
    查及原審審理時虛偽為陳述，故意捏造案件情節，設詞誣陷
    被告販賣第一級毒品海洛因重罪之動機及必要。且庚○○前
    曾於95、96、98年間即有違反毒品危害防制條例之犯行（施
    用毒品海洛因），有臺灣高等法院被告前案紀錄表1份在卷
    （見本院卷一第110至115頁）可參，依其生活經驗，其對於
    毒品海洛因自無誤認之可能，其於警偵訊時均證述向被告購
    買之物品確係海洛因，確屬真實。是庚○○前揭對被告不利
    之指證，應足以信實採認，自得據為認定被告確有販賣第一
    級毒品海洛因之憑佐。
  2.被告於原審及本院前審雖均辯稱：其於事實欄一、(十四)、(十七)其
    是拿車款2000元給庚○○時，庚○○向其索討海洛因，其就
    拿市價1000元之海洛因給庚○○，但沒有收錢，也沒有提到
    要以車款相抵云云（見原審卷二第152頁背、153頁）。惟審
    之被告與庚○○於案發前即相互結識10年左右，倘被告係善
    盡摯友間之情誼，無償轉讓海洛因供庚○○施用，則衡情庚○○應對被告感佩其無償轉讓之情義相挺，豈會猶有未及，
    反於具結後為虛偽陳述，故意誇飾案發情節，設詞誣陷入被
    告販賣海洛因之罪；且非法販賣毒品係政府大力嚴格查緝之
    違法行為，非可公然為之，不論是瓶裝或紙包之毒品，均可
    任意分裝或增減其分量，而每次買賣之價量，亦隨時隨雙方
    關係之深淺、當時之資力、需求程度及對行情之認知等因素
    而機動調整，因之販賣之利得，除經坦承犯行，或價量俱臻
    明確者外，委難察得實情，職是之故，縱未確切查得販賣賺
    取實際差價，但除別有事證，足認係按同一價格轉讓確未牟
    利外，尚難執此認非法販賣之事證有所不足，致知過坦承者
    難辭重典，飾詞否認者反得逞僥倖，而失情理之平；況且，
    毒品之價格昂貴，取得不易，凡為販賣之不法勾當者，苟無
    利可圖，應無甘冒被查緝法辦之危險，平白無端義務為該買
    賣之工作，苟被告無利得，豈會甘冒訴追重刑之風險，提供
    庚○○取得海洛因施用之理。故被告有從中賺取買賣差價牟
    利之營利意圖及事實，應屬合理之推斷。是被告於原審及本
    院前審均辯稱：此2次拿海洛因給庚○○時，沒有收錢，也
    沒有提到要以車款相抵云云，並非足採。
  3.被告於原審及本院前審雖復辯稱：於事實欄一、(十五)其與庚○○電話通聯後，並無見面，自無交付海洛因之行為云云（見
    原審卷二第153頁）。然觀之98年2月4日20時32分許、20時3
    9分許，被告使用之0000000000號行動電話與庚○○使用之
    0000000000號行動電話通聯時，被告之通話基地台位址分別
    在「臺中市北屯區○○○街50號」、「臺中市○○區○○路
    2段252號」，庚○○之通話基地台位址則均在「臺中市○○
    區○○路3段224號7樓頂」，此有上開2門號之雙向通聯紀錄
    在卷（見原審卷一第76 、196頁背）可稽，均非常靠近庚○○位於臺中市○○區○○路3段59號所經營麵攤附近，亦有
    雅虎奇摩地圖1份存卷（見原審卷三第12頁）可憑。再審之
    卷附之同日20時39分許之通訊監察譯文內容為「庚○○：你
    有要過來找我？丙○○：好。」（見98偵4703卷第82頁背）
    ，益顯被告已答應要前往與庚○○見面，是被告空言該次並
    無見面云云，顯無可採。
  4.況證人庚○○於原審98年6月23日審理時復證述：於98年6月
    22日21時多許，丙○○之弟弟有來其經營之麵攤，希望其於
    隔日的證詞可以幫忙‥‥，其馬上就瞭解丙○○弟弟的意思
    ，就要丙○○的弟弟不用再講了，其清楚丙○○弟弟來找其
    的用意，就是希望其於法院作證時，不要說是向丙○○以購
    買之方式取得海洛因，所以其於今日一開始作證時，沒有講
    出全部的事實，亦即，其一開始沒有講出其是以金錢的方式
    向丙○○購買海洛因等語屬實（見原審卷二第148頁），足
    見被告親弟於原審98年6月23日審理期日前，至庚○○所經
    營之麵攤尋訪，並要求庚○○於受訊作證時應作對其有利之
    陳述，盡量淡化其販賣海洛因部分之犯案情節等情甚明，苟
    被告並無販賣第一級毒品海洛因予庚○○之行為，何須做此
    疏通，更昭揭被告確有於事實欄一、(十四)(十五)(十七)之販賣第一級毒
    品海洛因之行為。被告於原審及本院前審均否認上開部分犯
    行，為無可採。
  5.被告於本院已坦承確實有於事實欄一、(十四)(十五)(十七)所示時地各以
    1000元代價，販賣海洛因予庚○○，並均以扣抵車款方式付
    款。庚○○於偵訊時具結證述每次不是給被告現金1000元就
    是自車款中扣抵（見98偵4703卷第119頁），於原審仍具結
    證述上情（見原審卷二第147頁背），且庚○○既得證述上
    開事實欄一、(十四)(十七)之買賣毒品價金均自車款中扣抵，而事實
    欄一、(十五)洽在2次購毒期間，衡情被告既然積欠庚○○車款
    在先，並約好可自購毒款項中扣抵，則庚○○向被告購買毒
    品理當於先以車款扣抵完畢後，如有不足，再以現金向被告
    購買方較符合常情，故此部分關於買賣價金給付方式應以被
    告供述且未與庚○○所述矛盾之自車款中扣抵，並未再有實
    際金錢交易一節，堪可採信。
  6.又近年來毒品海洛因之濫用，危害國民健康與社會安定日益
    嚴重，治安機關對於販賣或施用毒品之犯罪行為，無不嚴加
    查緝，各傳播媒體對於政府大力掃毒之決心亦再三報導，已
    使毒品不易取得且物稀價昂，縱使至愚，被告當亦無甘冒被
    取締移送法辦判處重刑之危險，而平白從事上開毒品海洛因
    交易之理，此由被告於本院自白稱就事實欄一、(十四)(十五)(十七)所示
    販賣行為，伊分別可得500元利潤一情可明。
  7.綜上，被告確有於事實欄一、(十四)(十五)(十七)所示時地意圖營利，販
    賣第一級毒品海洛因與庚○○，並各以車款扣抵1000元方式
    取得買賣價金，要堪認定。
  (五)又扣案之白色粉末19包，經送請法務部調查局鑑定結果，送
    驗粉末檢品19包均含第一級第6項毒品海洛因成分，合計淨
    重2.07公克（空包裝總重4.37公克），純度16.83%，純質淨
    重0.35公克，有法務部調查局濫用藥物實驗室98年4月6日調
    科壹字第09823010760號鑑定書在卷（見原審卷二第26頁）
    可稽。上開19包毒品海洛因分別係在扣案之皮帶1條（內裝
    有15包）、OKWAP行動電話機具1具（內裝有4包）內查扣，
    已經證人何永州於本院前審證稱：「是在被告皮帶內層的拉
    鍊發現藏放毒品，還有行動電話也有藏放毒品。2樣東西都
    是在客廳查到，皮帶在被告身上，當時被告接到電話要出去
    從事毒品交易，我們當時埋伏在門口，被告剛好要出門，我
    們在門口查獲，就把被告帶進客廳，就在皮帶和手機內查到
    毒品。我們有請被告交出毒品，但被告不承認，我們才搜身
    ，之後先在被告身上的皮帶裡面找到毒品，後來在被告的手
    機又找到毒品。從紅色的OKWAP手機找到毒品，手機後面電
    池蓋打開，被告把毒品藏放在裡面，沒有裝電池」等語（見
    上訴審卷第89至90頁背）。由此觀之，被告被查獲之毒品19
    包，係分別藏放在有拉鍊夾層之皮帶內，並將手機電池取出
    後，將毒品藏放在手機內，於被警查獲當時，身上皮帶內藏
    有第一級毒品海洛因15包，正欲外出。且查獲時並未在被告
    身上查扣任何香菸或注射針筒，足見上開毒品並非供被告自
    己施用，而係為供其販賣所用，此部分亦經被告於本院自白
    在卷（見本院卷一第125頁背），雖扣案之19包海洛因為被
    告於98年2月16日即查獲前1日甫向綽號「阿明」之男子購買
    ，並非為被告販賣毒品海洛因與丁○○○、戊○○、己○○
    、庚○○後所剩餘之毒品，然亦可佐證前揭證人等人及辛○○證述確實曾向被告購買海洛因乙情，暨被告於本院所為上
    開販賣毒品自白之真實性。
  (六)綜上所述，被告於原審、本院前審就事實欄一、(一)、(二)、(四)
    至(十)、(十二)至(十五)、(十七)所為全盤否認犯罪之辯解，及其本院所為
    部分關於買賣價金及營利之辯詞，均要無可採。本案事證業
    臻明確，被告犯行至堪認定。至於選任辯護人於本院前審請
    求選任鑑定人對被告進行測謊鑑定一節（見上訴審卷第72頁
    背），然測謊結果僅得採為判斷其他證據真實性及證明力之
    參考，並非得採為認定被告犯罪與否之唯一證據。本院依據
    調查之結果，認本案關於被告犯罪之事證，已臻明確，自無
    再進行測謊鑑定之必要，附此敘明。
五、新舊法比較：
    查被告行為後，毒品危害防制條例部分條文業於98年5月20
    日修正公布，並自公布日起算至第3日生效（司法院98年6月
    29日院臺廳刑一字第0980014643函參照）。本次毒品危害防
    制條例修正之比較新舊法，自應就罪刑有關之加重、減輕及
    其他法定加減原因等一切情形，本於統一性及整體性原則，
    綜其全部罪刑之結果而為比較。查修正前毒品危害防制條例
    第4條第1項原規定：「製造、運輸、販賣第一級毒品者，處
    死刑或無期徒刑；處無期徒刑者，得併科新臺幣1千萬元以
    下罰金」，經修正為：「製造、運輸、販賣第一級毒品者，
    處死刑或無期徒刑；處無期徒刑者，得併科新臺幣2千萬元
    以下罰金」，經比較新舊法之結果，以修正前之規定較有利
    於被告，自應依刑法第2條第1項前段之規定，整體適用較有
    利之修正前毒品危害防制條例之規定。
六、論罪科刑部分：
  (一)被告就事實欄一、(一)、(二)、(四)至(十)、(十二)至(十五)、(十七)所為，均係
    犯修正前毒品危害防制條例第4條第1項之販賣第一級毒品罪
    。
  (二)被告就事實欄一、(一)、(二)、(四)至(十)、(十二)至(十五)、(十七)各次為販賣
    海洛因所為持有各該毒品之低度行為，分別為各該販賣之高
    度行為所吸收，均不另論罪。
  (三)被告就事實欄一、(一)、(二)、(四)至(十)、(十二)至(十五)、(十七)先後14次販
    賣第一級毒品之行為，均犯意各別，行為互異，應予分論併
    罰。又被告於事實欄一、(十二)所為販賣行為時，係由己○○與
    被告聯絡後，由己○○下車與被告交易，被告並不知道該次
    交易由己○○與辛○○共同出資購買，已經被告、辛○○均
    供述在卷，足見被告該次主觀上並無同時販賣毒品海洛因予
    己○○、辛○○2人之理，自無想像競合犯之問題，附此敘
    明。
  (四)按刑之量定，為求個案裁判之妥當性，法律固賦予法院裁量
    權，但此項裁量權之行使，除應依刑法第57條規定，審酌行
    為人及其行為等一切情狀，為整體之評價，並應顧及比例原
    則與平等原則，使罪刑均衡，輕重得宜，以契合社會之法律
    感情。又刑法第59條規定犯罪之情狀可憫恕者，得酌量減輕
    其刑，其所謂「犯罪之情狀」，與同法第57條規定科刑時應
    審酌之一切情狀，並非有截然不同之領域，於裁判上酌減其
    刑時，應就犯罪一切情狀（包括第57條所列舉之10款事項）
    ，予以全盤考量，審酌其犯罪有無可憫恕之事由（即有無特
    殊之原因與環境，在客觀上足以引起一般同情，以及宣告法
    定低度刑，是否猶嫌過重等等），以為判斷。本院審酌被告
    販賣第一級毒品罪之法定刑為「死刑或無期徒刑；處無期徒
    刑者，得併科新臺幣1千萬元以下罰金」，然同為販賣第一
    級毒品之人，其原因動機不一，犯罪情節未必盡相同，或有
    大盤毒梟者，亦有中、小盤之分，甚或僅止於吸毒者友儕間
    為求互通有無之有償轉讓者亦有之，其販賣行為所造成危害
    社會之程度自屬有異，法律科處此類犯罪，所設之法定最低
    本刑卻同為「無期徒刑者，得併科新臺幣1千萬元以下罰金
    」，不可謂不重，自非不可依客觀之犯行與主觀之惡性2者
    加以考量其情狀是否有可憫恕之處，適用刑法第59條之規定
    酌量減輕其刑，期使個案裁判之量刑能斟酌至當，符合比例
    原則。查被告就事實欄一、(一)、(二)、(四)至(十)、(十二)至(十五)、(十七)所
    示14次販賣第一級毒品行為，雖無視國家對於杜絕毒品危害
    之禁令，行為固屬不當，應予非難，然其屬零星販賣，每次
    販賣行為實收800元或1000元，尚非至鉅，販賣對象僅有證
    人丁○○○、戊○○、己○○（其中1次與辛○○合資）、
    庚○○5人，所販賣之數量非鉅，其散播毒品之範圍及數量
    有限，犯罪之情節尚非至惡，僅因一時貪念，致罹重典，然
    相對於長期大量販賣毒品之大毒梟而言，其對社會治安及國
    民健康之危害顯然較小，從被告犯案情節觀之，倘仍遽處以
    法定本刑之最低刑度，無異失之過苛而不盡情理，不免予人
    情輕法重之感，且難謂符合罪刑相當性及比例原則，更無從
    與大毒梟之惡行有所區隔，是其各次販賣毒品之犯罪情狀相
    較於法定之重刑，在客觀上足以引起一般人之同情，情節尚
    堪憫恕，爰均就其事實欄一、(一)、(二)、(四)至(十)、(十二)至(十五)、(十七)
    各次販賣毒品之犯行，均依刑法第59條之規定，酌量減輕其
    刑。
  (五)被告雖供稱其販售與丁○○○、戊○○、己○○、庚○○之
    毒品海洛因，分別係其向綽號「阿明」或「白兄」之成年男
    子所購買，然其無法提供真實姓名年籍以供查證（見本院卷
    一第126頁）；又其迭自警偵訊、原審、本院前審均未自白
    犯行，自均無修正前後毒品危害防制條例第17條規定之適用
    ，併此敘明。
七、撤銷改判部分：
  (一)撤銷改判仍為有罪諭知部分：
  1.原審就事實欄一、(一)、(二)、(四)至(十)、(十二)至(十五)、(十七)部分認罪證
    明確，予以論罪科刑，固非無見。惟：
  (1)就事實欄一、(九)、(十)該2次之販賣部分，於沒收時各只沒收
    800元，事實欄載明該2次價格均為800元或900元，容有判決
    理由矛盾之處。
  (2)就事實欄一、(十五)之買賣價金係自被告積欠庚○○車款中扣抵
    ，庚○○並未於交易時當場交付現金1000元，原審此部分所
    為事實認定，尚有誤會。
  (3)扣案之LG廠牌手機係插入000000000號SIM卡使用，該手機為
    被告與丁○○○聯絡事實欄一、(四)該次買賣海洛因所用之物
    ，原審未予宣告沒收，另就事實欄一、(一)、(二)、(五)至(十)、(十二)
    至(十五)、(十七)所示犯罪，被告並未以扣案LG廠牌手機以為聯絡販
    毒之用，該手機機具本身自非被告犯罪所用之物，原審卻予
    宣告沒收，亦有未當。
  (4)被告就事實欄一、(一)、(二)、(四)至(七)、(九)、(十)、(十二)至(十五)、(十七)各
    次販賣海洛因犯行，於本院審理期間業已坦承大部分犯行（
    僅就買賣價金部分略有辯解），就事實欄一、(八)部分亦一度
    坦承犯行（嗣則改稱相請），相較於其先前全盤否認之犯後
    態度已有不同，原審未及審酌。
  (5)原審於新舊法比較適用後，認被告前開所犯均應適用修正前
    毒品危害防制條例第4條第1項規定，惟於原判決附表「所犯
    法條及罪名」欄則均引用現行毒品危害防制條例第4條第1項
    之罪名，亦有不符。
  (6)依毒品危害防制條例第19條第1項係規定沒收因犯罪所得之
    財物，並不及於因犯罪所得之利益（最高法院89年度臺上字
    第1244號判決要旨參照）。本案就事實欄一、(十四)(十七)被告販賣
    第一級毒品海洛因予庚○○，均自先前積欠庚○○車款中扣
    抵，被告並未因此取得各該次販賣毒品所得財物各1千元，
    即非其販賣毒品所得之財物，依法不得宣告沒收及諭知如全
    部或一部不能沒收時，以其財產抵償之等規定。原審卻於上
    開被告2次販賣毒品之主刑項下，併予宣告沒收各該販賣毒
    品所得財物，並諭知如全部或一部不能沒收時，以其財產抵
    償之，尚有未洽。
    被告上訴意旨以其否認上開販賣第一級毒品海洛因之犯行，
    指摘原判決上開部分不當，固無可取，另其上訴意旨認原審
    就上開部分量處刑度過重，指摘原判決上開部分不當，為有
    理由，檢察官上訴意旨認原審就上開各罪均引用刑法第59條
    規定酌減其刑及定應執行之刑度均過輕，指摘原判決各該部
    分不當，則為無理由，加以原審判決關於附表編號(一)、(二)、
    (四)至(十)、(十二)至(十五)、(十七)所示犯行有如上可議之處，自應由本院
    將原判決上開部分予以撤銷改判。爰審酌被告有施用毒品之
    紀錄，己身已受毒品危害，竟未能從中記取教訓，深切體認
    毒品危害身心健康之鉅，為意圖營利，即為販賣海洛因犯行
    ，無視上開海洛因足以使施用者導致精神障礙、性格異常，
    甚至造成生命危險之生理成癮性及心理依賴性，嚴重影響社
    會治安、戕害國民身心健康，並有滋生其他犯罪之可能，且
    販賣毒品減損國家國力、競爭力，惡性非輕，自不宜以輕判
    ，以期降低毒品之氾濫，暨考以其犯罪動機、方法、手段，
    販賣毒品之種類、次數、所獲利益、犯後態度及上述一切情
    狀，分別量處如主文第2項所示之刑，並定其應執行之刑。
  2.另原審檢察官請求就被告諭知刑前強制工作，惟按保安處分
    係對受處分人將來之危險性所為拘束其身體、自由之處置，
    以達教化與治療之目的，為刑罰之補充制度，本諸法治國家
    保障人權之原理及刑法之保護作用，其法律規定之內容，應
    受比例原則之規範，使保安處分之宣告，與行為人所為行為
    之嚴重性，行為人所表現之危險性，及對行為人未來行為之
    期待性相當，司法院大法官會議釋字第471號解釋可資參照
    。查被告上開販賣第一級毒品犯行對象合計僅4人，其因販
    賣毒品所取得之全部價金僅有12600元，足見其販賣毒品對
    象非多，販賣毒品獲利非鉅，尚難逕認被告有犯罪習慣或懶
    惰成習而販賣毒品，並審酌被告行為之嚴重性、所表現之危
    險性及對於未來行為之期待性，認量處被告如主文第2項所
    示之刑，已足收懲儆之效，尚無令被告入勞動處所施以強制
    工作之必要。檢察官上訴意旨亦認應諭知強制工作乙節，尚
    無理由。
  3.按毒品危害防制條例第19條第1項規定：犯第4條之罪者，其
    供犯罪所用或因犯罪所得之財物，均沒收之，如全部或一部
    不能沒收時，追徵其價額或以其財產抵償之，但該條項並無
    如同條例第18條第1項所定「不問屬於犯人與否，沒收之」
    之明文，自屬相對沒收主義之立法。是其應沒收之物，應以
    屬被告或共犯所有者為限。復按毒品危害防制條例第19條第
    1 項規定，犯販賣毒品罪者，其犯罪所得之財物均沒收之，
    係採義務沒收主義，故販賣毒品所得之對價，不問其中成本
    若干，利潤多少，均應全部諭知沒收，貫徹政府查禁煙毒之
    決心，以符立法本旨（最高法院91年度臺上字第2419號判決
    意旨參照）。查：
  (1)扣案之LG廠牌行動電話機具1具，係供被告所有供事實欄一
    、(四)販賣海洛因所用之物，已經被告於本院自白在卷，爰依
    毒品危害防制條例第19條第1項規定，於附表編號(四)之主刑
    項下宣告沒收，且因已扣案，故不贅述如全部或一部不能沒
    收時，應追徵其價額之規定（最高法院99年度第5次刑事庭
    會議決議參照）。
  (2)被告應沒收之犯罪所得金額如下：
  就事實欄一、(一)、(二)、(四)至(七)、(十二)至(十三)，被告各次販賣第一
    級毒品海洛因所得均為1000元；就犯罪事實欄一、(九)、(十)，
    被告各次販賣第一級毒品海洛因所得均為800元，上開犯罪
    所得部分均應予沒收，如全部或一部不能沒收時，以其財產
    抵償之，並於各該主刑項下宣告之。
  就事實欄一、(八)、(九)、(十)，被告與戊○○於販賣第一級毒品
    海洛因之交易時，業均已約定價金為1000元，則就事實欄一
    、(八)未交付之價金1000元、就事實欄一、(九)、(十)未交付之價
    金200元，僅屬於被告對戊○○之「債權」，與毒品危害防
    制條例第19條第1項規定「所得」不符，爰均不予宣告沒收
    。
  就事實欄一、(十四)(十五)(十七)，被告每次販賣第一級毒品海洛因1000
    元，係自被告積欠庚○○之車款中抵扣，被告僅取得抵銷積
    欠庚○○部分車款之財產上利益，其實際上並未因此獲有各
    該財物，自非毒品危害防制條例第19條第1項規定應沒收之
    物（最高法院89年度臺上字第1244號判決參照），故此部分
    均不予沒收。
  (3)扣案之海洛因19包雖係毒品，然據被告於98年2月17日警詢
    、原審羈押庭訊問時均供稱：伊於98年2月14日20時30分許
    ，在臺中市○區○○路與文心路加油站前以2萬元向「阿明
    」購買20包海洛因（見警卷第6、7頁；98聲羈188卷第7頁）
    ，於本院前審供稱：扣案海洛因19包係於查獲前1天（即98
    年2月16日）向「白哥」買20包，每包1千元（見上訴審卷第
    101頁背），於本院供稱：查扣海洛因是伊在查獲前1日向「
    阿明」購買，1次買20包，總價值1萬元，買來就分裝好，（
    為何之前說過是98年2月14日購買？）因為伊之前都否認，
    伊現在可以確認是在98年2月16日購買，（你上開賣給各購
    毒者的海洛因有無用扣案的19包及未查扣的1包來販賣？）
    沒有（見本院卷第125至126頁）。而本案被告被訴且經本院
    認定其所有販賣海洛因之時間，係自98年1月25日起至98年2
    月14日10時1分後之某時止，被告於本院復已確認扣案19包
    海洛因係在98年2月16日購買，即便其警詢所供於98年2月14
    日20時30分購買，均無可能為其出售予本案各該購毒者時所
    用之毒品，亦非於其出售予各該購毒者之時即已持有之毒品
    ，顯係其於98年2月14日最後1次出售予丁○○○（即事實欄
    一、(四)）後，另行向他人購入之毒品，且依被告該次購入毒
    品20包，每包500元，總價10000元，與丁○○○等人以1000
    元（其中戊○○賒欠款項1次，另2次則僅交付800元）向被
    告購入之每包重量均相同，被告並坦稱該次買入之20包就是
    作為販賣之用，已經被告供述在卷（見本院卷第125頁背至1
    26頁），足見扣案19包海洛因乃係被告另行起意意圖營利而
    販入，雖未及販出，然仍已該當另1次販賣毒品海洛因之行
    為，而為該次販賣毒品所用之毒品，與本案認定之14次販賣
    海洛因行為無涉，自不予宣告沒收（空包裝袋）或沒收銷燬
    （毒品本身），且依起訴書事實，僅載明被告於98年2月17
    日為警查獲時有扣得19包海洛因，以為其17次（本院認定僅
    14次）販賣海洛因之依據，並未就其意圖營利而販入19包海
    洛因（應係20包，查獲時僅餘19包）犯行提起公訴，要臻明
    確，故其此部分犯行，亦非本院所得併予審理。檢察官上訴
    意旨認扣案19包海洛因應與本案有所關連，亦為本院所不採
    。
  (4)另扣得之門號0000000000號之SIM卡，雖插入被告所有LG廠
    牌行動電話機具，以為聯絡事實欄一、(四)販賣毒品所用之物
    ，又未扣案之門號0000000000號SIM卡，雖為被告供犯另13
    次聯絡販賣毒品海洛因所用之物，然因依國內電信公司一般
    定型化之約定，該SIM卡之所有權歸SIM卡申請人所有，是由
    申請人取得所有權，而門號0000000000號之SIM卡申請人為
    案外人楊其徨，門號0000000000號之SIM卡申請人為案外人
    林金玉，是該2張SIM卡並非被告所有，依上開說明，自不在
    宣告沒收之範圍。另插有門號0000000000號之行動電話機具
    乃被告向不詳姓名友人借用，已歸還該名友人，並非被告所
    有，已經被告供述在卷，且查無其他證據顯示該機具為被告
    所有，自不予宣告沒收。
  (5)末按沒收為從刑，基於主從不可分原則，自應附隨於主刑而
    為宣告，如無主刑，從刑即無從附麗（最高法院78年臺非字
    第72號判例、92年度臺上字第1472號判決意旨參照）。扣案
    之毒品海洛因19包，並非供被告犯本案各次販賣海洛因所用
    之物，則分別裝其中15包海洛因之皮帶1條、裝4包海洛因之
    OKWAP行動電話機具1支，即非供被告本案販賣毒品所用之物
    ；另扣得之GPLUS廠牌行動電話機具1具、SHARP廠牌行動電
    話機具1具、門號0000000000號之SIM卡1張、和信電訊股份
    有限公司GSM卡1張，被告雖自承為其所有，然否認與本案販
    賣第一級毒品有關；以上復無積極證據證明與本案犯罪有關
    ，難認與被告犯本案之罪有何關聯，自無從附隨於上開犯罪
    主刑項下而為從刑之宣告，併此敘明。
  (二)撤銷改判而為無罪諭知部分：
  1.公訴意旨另認：(1)被告於98年2月5日上午8時29分許、9時26
    分許，以門號0000000000號、0000000000號與丁○○○使用
    之00-00000000號電話聯繫後，在臺中縣龍井鄉○○路20號
    之「永順宮」附近內，以1000元之價格販賣1小包海洛因予
    丁○○○（起訴書犯罪事實欄一、(三)部分）；(2)又於98年2
    月5日上午9時18分許，以0000000000號行動電話與綽號「泰
    國仔」之戊○○使用之門號0000000000號行動電話聯繫後，
    在臺中市○○路附近，以1000元之價格（實際交付500元，
    欠500元），販賣1小包海洛因予戊○○（起訴書犯罪事實欄
    一、(十一)部分）；(3)又於98年2月5日上午9時22分許，以00000
    00000號行動電話與庚○○使用之00-00000000號電話聯繫後
    ，在臺中市○○路庚○○所經營之麵店後方附近，以1000元
    之價格，販賣1小包海洛因予庚○○（起訴書犯罪事實欄一
    、(十六)部分）。均認被告涉犯（應係修正前）毒品危害防制條
    例第4條第1項販賣第一級毒品海洛因罪嫌。
  2.按犯罪事實應依證據認定之，無證據不得認定犯罪事實；不
    能證明被告犯罪者，應諭知無罪之判決，刑事訴訟法第154
    條第2項、第301條第1項分別定有明文。又事實之認定，應
    憑證據，如未能發現相當證據，或證據不足以證明，自不能
    以推測或擬制之方法，以為裁判基礎（最高法院40年度臺上
    字第86號判例參照）。認定犯罪事實應依證據，為刑事訴訟
    法所明定，故被告否認犯罪事實所持之辯解，縱屬不能成立
    ，仍非有積極證據足以證明其犯罪行為，不能遽為有罪之認
    定（最高法院30年度上字第1831號判例參照）。而認定犯罪
    事實所憑之證據，雖不以直接證據為限，間接證據亦包括在
    內，然而無論直接證據或間接證據，其為訴訟上之證明，須
    於通常一般之人均不致有所懷疑，而得確信其為真實之程度
    者，始得據為有罪之認定，倘其證明尚未達到此一程度，而
    有合理之懷疑存在，而無從使事實審法院得有罪之確信時，
    即應由法院為諭知被告無罪之判決（最高法院76年度臺上字
    第4986號判例參照）。又刑事訴訟法第161條第1項規定：檢
    察官就被告官對於起訴之犯罪事實，應負提出證據及說服之
    犯罪事實，應負舉證責任，並指出證明之方法。因此，檢察
    實質舉證責任。倘其所提出之證據，不足為被告有罪之積極
    證明，或其指出證明之方法，無從說服法院以形成被告有罪
    之心證，基於無罪推定之原則，自應為被告無罪判決之諭知
    （最高法院92年度臺上字第128號判例參照）。復犯施用毒
    品之罪，供出毒品來源，因而破獲者，得減輕其刑，修正前
    毒品危害防制條例第17條、現行毒品危害防制條例第17條第
    1項分別定有明文。施用毒品者之該項供述，固非絕無證據
    能力，但為防範其作利己損人之不實供述，自須擔保該項供
    述之真實性，始得作為判斷之依據。故事實審法院必須調查
    其他證據，以資審認，必至因其他證據證明力之佐證，已可
    確信該項供述為真實而無合理之懷疑時，始得據為對他人不
    利之認定（最高法院89年度臺上字第3618、4173號等判決要
    旨參照）。
  3.公訴人認被告涉犯上開3次販賣第一級毒品海洛因罪嫌，無
    非係以丁○○○警偵訊、戊○○警偵訊、庚○○警偵訊之證
    述，被告於98年2月5日上午與上開證人之通訊監察譯文，扣
    案第一級毒品19包、手機4支、皮帶1條、採證照片8張等為
    其論據。訊據被告固不否認於98年2月5日上午確實有以電話
    與各該證人聯繫買賣毒品海洛因事宜，惟堅決否認有上開3
    次販賣海洛因予丁○○○、戊○○及庚○○等犯行，辯稱：
    98年2月5日上午因伊所有手機皮包遭「阿進」搶走，伊在處
    理這件事，後來雙方有約在甲○○住處商談如何解決此事，
    伊約於當日上午9、10時許到甲○○住處，搶伊手機皮包的
    「阿進」也有到甲○○住處，雙方講一講後「阿進」就將東
    西還給伊，伊約在上午11時左右離開，電話中伊並沒有告知
    丁○○○、戊○○、庚○○關於伊手機皮包被搶之事等語（
    見本院卷一第119頁背、122、124、175頁）。
  4.查被告所供上情，核與證人甲○○於本院99年7月7日審理時
    具結證述：「我知道他被搶的那件事，我確定我有處理這一
    件，時間我不太記得，好像是我母親過世之前，發生事情的
    兩個人都有打電話給我，『阿進』好像就是我剛說的『阿福
    』，打電話給我的時候，跟我說，他有打電話給你歐，我說
    誰，他說你不知道歐，我就說知道什麼，過一下子丙○○就
    打電話給我，說他被搶，跟我說他要手機跟皮包就好了，我
    說為什麼，丙○○沒有說，我說那我幫你打電話，過一陣子
    那個『阿進』打給我，我說你去跟人家拿東西歐，你去凹他
    ，沒事凹人家做什麼，吃藥吃成這樣，我說旁邊大家都這樣
    也不須要凹人家，人家拿藥也是要吃的，我說你把手機跟皮
    包還人家，剩下的你跟人家凹什麼那是你家的事情我不管，
    我等一下會在家，丙○○也會到我家來，如果不要有糾紛就
    到我家說，我也不怕警察來，如果沒有什麼嫌隙的話就到我
    家說，後來他們二個人都有來，來的時候好像是『阿進』先
    來的樣子，我記得那時候他有把手機跟錢包留下來，等丙○○來我有跟他說，我之前不是有跟你說不要跟他來往，因為
    山上的人都已經變了，我也管不了，我有在吃藥也被人看不
    起，叫你不要跟他來往你又跟他在一起，丙○○說好像是人
    家介紹的還是怎樣。（你剛剛說，你幫丙○○處理的第2件
    事情，丙○○到你家的詳細時間為何？）12點還沒有吃午飯
    之前。（丙○○何時離開？）也是沒有吃午飯之前就走了。
    （很接近中午了嗎？）是，約10點半到11點半之間。」（見
    本院卷二第131至133頁）。亦與卷附被告持有0000000000號
    通訊監察譯文（見警卷第45至46頁）顯示於98年2月5日上午
    8時47分許，某持有0000000000號門號之男子，原與被告邀
    約在文心、昌平路口見面，雙方於同日上午8時50分、8時58
    分確認見面地點後，於同日上午9時17分許，被告發送簡訊
    予該名男子謂「麻煩一下皮包跟手機還我，我們還是好朋友
    」，於同日上午10時2分許被告撥打0000000000號之電話聯
    絡對方，主動告知對方其手機皮包被「山上志華他朋友」搶
    走，當日上午10時11分許該持有0000000000號電話之人主動
    與被告聯絡質疑其（被告）「你是什麼意思，我跟你講要跟
    昨天一樣，你是拿什麼東西給我」，同日上午10時11分許，
    「俊吉」（即甲○○）即以其家中市內電話00-00000000 號
    電話撥打被告究竟發生何事，被告說「我去你那邊再講」等
    情相符。堪認被告辯解於98年2月5日上午其因手機皮包遭搶
    之事，拜託甲○○出面解決，甲○○遂邀約被告與搶走被告
    手機皮包之人一同到其臺中縣大肚鄉○○路○段87巷2弄14號
    住處解決一情堪信屬實。
  5.證人丁○○○、戊○○、庚○○於警偵訊雖均證述確實於98
    年2月5日上午有向被告購買毒品海洛因。惟證人戊○○於本
    院審理時證述：「（你..有無在98年2月5日向被告購買500
    元之海洛因或是購買1000元海洛因但你付500元？）沒有，
    我印象中最少都是拿700元，我沒有拿過500元給丙○○。（
    偵訊時為何說500元？）我也不知道，可能是記錯時間了。
    」（見本院卷二第155頁正背），已與其偵訊所述不符。況
    且，經核丁○○○、戊○○、庚○○等人與被告之通訊監察
    譯文：丁○○○於98年2月5日上午8時29分主動撥打電話與
    被告稱約定在「舊屋ㄟ？」，被告回稱「好我出門打給你」
    （該通譯文見警卷第44頁倒數第2欄位），於當日上午9時26
    分，丁○○○復聯絡被告稱「9點半還沒出門哦」，被告回
    稱「好啦等一下」（該通譯文見警卷第45頁第8欄位）；戊○○於當日上午9時18分許與被告電話中，僅提及被告還在
    市內，戊○○要求換個位置，不要在加油站（該通譯文見警
    卷第45頁第6欄位）；庚○○於當日上午9時22分主動撥打電
    話予被告稱「我偉啊，現在我要過去店裡」，被告回稱「我
    等一下打給你」（該通譯文見警卷第45頁第7欄位）。稽之
    上開通訊監察譯文，雖均有被告與各該證人約定要見面之意
    思，且均見被告表示「等一下」「我等一下打給你」之對話
    內容，此外，於當日上午未見被告與各該證人有再進一步約
    定見面之時間與地點，則依卷內通訊監察譯文，被告於上開
    各通通話電聯之後，是否有於公訴人所指上開時地販賣海洛
    因予證人丁○○○、戊○○、庚○○等節，尚非無疑。
  6.又被告於98年2月5日上午發生其手機皮包遭搶事件後，隨即
    自臺中市前往甲○○位於臺中縣大肚鄉○○路○段87巷2弄14
    號住處解決，已經證人甲○○於本院具結證明屬實，而甲○○住處距離臺中縣龍井鄉○○路20號之「永順宮」沒有多遠
    ，差不多約5、6分鐘左右，如果被告從他家到甲○○住處，
    有可能經過該「永順宮」，亦經證人甲○○證述明確（見本
    院卷二第132頁）。被告於98年2月5日上午8時29分與丁○○○通聯，及9時18分與戊○○通聯時，其行動電話基地臺位
    置雖均在臺中市○區○○○街50號，當日上午9時22分與庚○○通聯時，其基地臺位置已移至臺中市○○區○○路2段
    252號，當日上午10時2分與持有0000000000號之人通聯時，
    其基地臺位置已移至臺中市○○區○○路278號，當日上午
    10時11分與搶走被告手機皮包之0000000000號之人（被告稱
    「阿進」之人）通聯時，其基地臺位置已移至臺中市○○區
    ○○路2段88號，當日上午10時11分與甲○○通聯時，其基
    地臺位置已移至臺中市○○區○○路2段259號，當日上午10
    時30分許與某持有00-00000000號男子通聯時，其基地臺位
    置已移至臺中縣龍井鄉○○○路42之1號，該名男子並對被
    告稱「在大廟」，以上有通訊監察譯文顯示基地臺位址在卷
    （見警卷第45至46頁）可參。可知被告於發生手機皮包遭搶
    後，於聯絡甲○○處理後，隨即自其住處漸進地往甲○○住
    處移動，以致於當日上午10時30分左右出現於臺中縣龍井鄉
    ○○○路之基地臺位置，距離甲○○住處並不遠。故自上開
    通訊監察電話所顯示基地臺之移動位址，堪認被告及證人甲○○所供證述98年2月5日上午被告確實在甲○○住處與綽號
    「阿進」之人討論如何解決被告遭搶手機皮包之事，係屬真
    實可採。
  7.故丁○○○、戊○○、庚○○雖均指證於98年2月5日上午有
    個別向被告購買海洛因1次之事實，惟本案除其等個別指訴
    （其中戊○○證述前後已有不一，非無瑕疵可指，已如前述
    ）外，別無其他證據足資佐證被告上開各該犯行，且公訴人
    所舉之通訊監察譯文，亦僅能證明被告於當日原本欲與證人
    等人見面，然事後是否果然見面甚至進行毒品交易，則缺乏
    進一步證據足以佐證；況且，被告已提出其案發當日未與各
    該證人進行交易之證明，並經證人甲○○證述如前，核與卷
    內通訊監察譯文及所示基地臺位址亦屬相符，尚堪採信；另
    公訴人所舉扣案第一級毒品19包乃被告於查獲前1日（98年2
    月16日）購買，且放置於其中1支手機及皮帶內，均在98年2
    月5日以後所取得之物證，猶均難以為認定被告於98年2月5
    日當日上午分別販賣毒品海洛因予丁○○○、戊○○、庚○○之佐證；其餘手機3支亦無法認定與本案有何關連，採證
    照片亦屬查獲被告當時情形，均難以為被告於98年2月5日上
    午販賣毒品海洛因予丁○○○、戊○○、庚○○之證明。
  8.綜上所述，公訴人所提出之證據或所指出之證明方法，尚不
    足為不利於被告上開部分之認定，此外，本院復查無被告有
    公訴人所指犯起訴書犯罪事實欄一、(三)(十一)(十六)販賣第一級毒品
    罪之積極證明，或說服本院形成被告此部分有罪之心證。揆
    諸前開法條及判例意旨說明，被告上開部分犯罪自屬不能證
    明。原審判決疏未詳查勾稽各項事證，遽為被告此部分有罪
    之諭知，自有未當，被告上訴意旨以否認此部分犯行，指摘
    原判決附表編號(三)(十一)(十六)不當，為有理由，自應由本院將原判
    決關於附表編號(三)(十一)(十六)撤銷改判，並諭知被告該等部分均無
    罪之判決。
據上論斷，應依刑事訴訟法第369條第1項前段、第364條、第299
條第1項前段、第301條第1項，（修正前）毒品危害防制條例第4
條第1項、第19條第1項，刑法第2條第1項前段、第11條、第59條
、第51條第5款，判決如主文。
本案經檢察官乙○○到庭執行職務。
中    華    民    國    99    年    8     月    11    日
            刑事第九庭  審判長法  官  江  德  千
                              法  官  莊  深  淵
                              法  官  賴  妙  雲
以上正本證明與原本無異。
檢察官均得上訴。
丙○○對於附表編號(三)(十一)(十六)不得上訴，餘得上訴。
如不服本判決應於收受送達後十日內向本院提出上訴書狀，其未
敘述上訴之理由者，並得於提起上訴後十日內向本院補提理由書
（均須按他造當事人之人數附繕本）「切勿逕送上級法院」。
                              書記官  蘇  昭  文
中    華    民    國    99    年    8     月    11    日
【附錄論罪科刑法條】
修正前毒品危害防制條例第4條第1項：
製造、運輸、販賣第一級毒品者，處死刑或無期徒刑；處無期徒
刑者，得併科新臺幣1千萬元以下罰金。
附表：
┌──┬───┬───────┬───────────────────┐
│編號│犯  行│所犯法條及罪名│     主                       文      │
├──┼───┼───────┼───────────────────┤
│ (一) │如事實│修正前毒品危害│丙○○販賣第一級毒品，處有期徒刑拾伍年│
│    │欄一、│防制條例第4條 │貳月。未扣案之販賣第一級毒品海洛因所得│
│    │(一)所示│第1項販賣第一 │新臺幣壹仟元沒收，如全部或一部不能沒收│
│    │      │級毒品罪。    │時，以其財產抵償之。                  │
├──┼───┼───────┼───────────────────┤
│ (二) │如事實│修正前毒品危害│丙○○販賣第一級毒品，處有期徒刑拾伍年│
│    │欄一、│防制條例第4條 │貳月。未扣案之販賣第一級毒品海洛因所得│
│    │(二)所示│第1項販賣第一 │新臺幣壹仟元沒收，如全部或一部不能沒收│
│    │      │級毒品罪。    │時，以其財產抵償之。                  │
├──┼───┼───────┼───────────────────┤
│ (三) │起訴如│涉犯修正前毒品│丙○○無罪。                          │
│    │理由欄│危害防制條例第│                                      │
│    │七、(二)│4條第1項販賣第│                                      │
│    │1.(1)所│一級毒品罪。  │                                      │
│    │示    │              │                                      │
├──┼───┼───────┼───────────────────┤
│ (四) │如事實│修正前毒品危害│丙○○販賣第一級毒品，處有期徒刑拾伍年│
│    │欄一、│防制條例第4條 │貳月。扣案之LG廠牌行動電話機具壹具（不│
│    │(四)所示│第1項販賣第一 │含SIM卡）沒收。未扣案之販賣第一級毒品 │
│    │      │級毒品罪。    │海洛因所得新臺幣壹仟元沒收，如全部或一│
│    │      │              │部不能沒收時，以其財產抵償之。        │
├──┼───┼───────┼───────────────────┤
│ (五) │如事實│修正前毒品危害│丙○○販賣第一級毒品，處有期徒刑拾伍年│
│    │欄一、│防制條例第4條 │貳月。未扣案之販賣第一級毒品海洛因所得│
│    │(五)所示│第1項販賣第一 │新臺幣壹仟元沒收，如全部或一部不能沒收│
│    │      │級毒品罪。    │時，以其財產抵償之。                  │
├──┼───┼───────┼───────────────────┤
│ (六) │如事實│修正前毒品危害│丙○○販賣第一級毒品，處有期徒刑拾伍年│
│    │欄一、│防制條例第4條 │貳月。未扣案之販賣第一級毒品海洛因所得│
│    │(六)所示│第1項販賣第一 │新臺幣壹仟元沒收，如全部或一部不能沒收│
│    │      │級毒品罪。    │時，以其財產抵償之。                  │
├──┼───┼───────┼───────────────────┤
│ (七) │如事實│修正前毒品危害│丙○○販賣第一級毒品，處有期徒刑拾伍年│
│    │欄一、│防制條例第4條 │貳月。未扣案之販賣第一級毒品海洛因所得│
│    │(七)所示│第1項販賣第一 │新臺幣壹仟元沒收，如全部或一部不能沒收│
│    │      │級毒品罪。    │時，以其財產抵償之。                  │
├──┼───┼───────┼───────────────────┤
│ (八) │如事實│修正前毒品危害│丙○○販賣第一級毒品，處有期徒刑拾伍年│
│    │欄一、│防制條例第4條 │壹月。                                │
│    │(八)所示│第1項販賣第一 │                                      │
│    │      │級毒品罪。    │                                      │
├──┼───┼───────┼───────────────────┤
│ (九) │如事實│修正前毒品危害│丙○○販賣第一級毒品，處有期徒刑拾伍年│
│    │欄一、│防制條例第4條 │貳月。未扣案之販賣第一級毒品海洛因所得│
│    │(九)所示│第1項販賣第一 │新臺幣捌佰元沒收，如全部或一部不能沒收│
│    │      │級毒品罪。    │時，以其財產抵償之。                  │
├──┼───┼───────┼───────────────────┤
│ (十) │如事實│修正前毒品危害│丙○○販賣第一級毒品，處有期徒刑拾伍年│
│    │欄一、│防制條例第4條 │貳月。未扣案之販賣第一級毒品海洛因所得│
│    │(十)所示│第1項販賣第一 │新臺幣捌佰元沒收，如全部或一部不能沒收│
│    │      │級毒品罪。    │時，以其財產抵償之。                  │
├──┼───┼───────┼───────────────────┤
│ (十一) │起訴如│涉犯修正前毒品│丙○○無罪。                          │
│    │理由欄│危害防制條例第│                                      │
│    │七、(二)│4條第1項販賣第│                                      │
│    │1.(2)所│一級毒品罪。  │                                      │
│    │示    │              │                                      │
├──┼───┼───────┼───────────────────┤
│ (十二) │如事實│修正前毒品危害│丙○○販賣第一級毒品，處有期徒刑拾伍年│
│    │欄一、│防制條例第4條 │貳月。未扣案之販賣第一級毒品海洛因所得│
│    │(十二)所示│第1項販賣第一 │新臺幣壹仟元沒收，如全部或一部不能沒收│
│    │      │級毒品罪。    │時，以其財產抵償之。                  │
├──┼───┼───────┼───────────────────┤
│ (十三) │如事實│修正前毒品危害│丙○○販賣第一級毒品，處有期徒刑拾伍年│
│    │欄一、│防制條例第4條 │貳月。未扣案之販賣第一級毒品海洛因所得│
│    │(十三)所示│第1項販賣第一 │新臺幣壹仟元沒收，如全部或一部不能沒收│
│    │      │級毒品罪。    │時，以其財產抵償之。                  │
├──┼───┼───────┼───────────────────┤
│ (十四) │如事實│修正前毒品危害│丙○○販賣第一級毒品，處有期徒刑拾伍年│
│    │欄一、│防制條例第4條 │貳月。                                │
│    │(十四)所示│第1項販賣第一 │                                      │
│    │      │級毒品罪。    │                                      │
├──┼───┼───────┼───────────────────┤
│ (十五) │如事實│修正前毒品危害│丙○○販賣第一級毒品，處有期徒刑拾伍年│
│    │欄一、│防制條例第4條 │貳月。                                │
│    │(十五)所示│第1項販賣第一 │                                      │
│    │      │級毒品罪。    │                                      │
├──┼───┼───────┼───────────────────┤
│ (十六) │起訴如│涉犯修正前毒品│丙○○無罪。                          │
│    │理由欄│危害防制條例第│                                      │
│    │七、(二)│4條第1項販賣第│                                      │
│    │1.(3)所│一級毒品罪。  │                                      │
│    │示    │              │                                      │
├──┼───┼───────┼───────────────────┤
│ (十七) │如事實│修正前毒品危害│丙○○販賣第一級毒品，處有期徒刑拾伍年│
│    │欄一、│防制條例第4條 │貳月。                                │
│    │(十七)所示│第1項販賣第一 │                                      │
│    │      │級毒品罪。    │                                      │
└──┴───┴───────┴───────────────────┘

司法院資訊處製作；財團法人民間司法改革基金會備份。
